---
title: "A.barbata MMRR"
author: "Andrés Delgado Galán"
date: "2026-02-10"
output: html_document
---

```{r LOADING DATA AND PACKAGES, include=FALSE}
# --- Core packages ---
library(here)        # Reproducibilidad de rutas
library(tidyverse)   # Incluye ggplot2, dplyr, tidyr, readr, purrr, stringr, forcats, tibble
library(cluster)     # Matriz de disimilaridad con método gower

# --- Estadística ---
library(vegan)       # Mantel test


# --- Visualización y clustering ---


# --- Genética ---
library(vcfR)        # read and manipulate VCF files
library(adegenet)

# --- SMPs ---
avena_CpG_obj <- readRDS(here("avena_ncbi", "avena_ncbi_CpG_meth_matrix.rds"))
avena_CHG_obj <- readRDS(here("avena_ncbi", "avena_ncbi_CHG_meth_matrix.rds"))
avena_CHH_obj <- readRDS(here("avena_ncbi", "avena_ncbi_CHH_meth_matrix.rds"))

avena_all_CTXT_obj <- rbind(avena_CpG_obj, avena_CHG_obj, avena_CHH_obj)

# plantago_CpG_obj <- readRDS(here("plantago_pseudo", "plantago_pseudo_CpG_meth_matrix.rds"))
# plantago_CHG_obj <- readRDS(here("plantago_pseudo", "plantago_pseudo_CHG_meth_matrix.rds"))
# plantago_CHH_obj <- readRDS(here("plantago_pseudo", "plantago_pseudo_CHH_meth_matrix.rds"))

# --- TRATAMIENTOS ---
treatment_table <- read.table(file = here("avena_treatment.csv"), header = T, sep = ";")
          # Quitamos las muestras que no vamos a usar (sin tratar o inexistentes)
          treatment_table <- treatment_table %>%
            filter(!id %in% c(
              "AV253_2", "AV243_2", "AV282_2",
              "AV280_2", "AV297_2", "AV275", "AV296_2"
            ))

# --- SNPs ---
vcf <- read.vcfR(here("avena_ncbi", "filtered_variants_cov5-1000_biallelic_MAF0.01_80pct.vcf.gz"))

# --- FENOTIPO ---
phenotype_table <- read.table(file = here("datos_sibecol_2025.csv"), header = T, sep = ";")
          # Añadimos los datos de WINRHIZO
          winrhizo <- read.table(here("winrhizo.csv"), header = T, sep = ",")
          raices_pesos_gabi <- read.table(here("raices_pesos_gabi.csv"), header = T, sep = ",")
          raices_pesos_lore <- read.table(here("raices_pesos.csv"), header = T, sep = ",")
          raices_pesos <- full_join(raices_pesos_gabi, raices_pesos_lore, by = "id")
          
          # discrepancias entre las dos bases de datos
          reporte_discrepancias <- raices_pesos %>%
  # Creamos una columna que concatena los nombres de las variables que fallan
  mutate(
    discrepancia = paste0(
      if_else(sp.x != sp.y, "sp, ", ""),
      if_else(profundidad_sustrato.x != profundidad_sustrato.y, "profundidad, ", ""),
      if_else(peso_resto.x != peso_resto.y, "peso_resto, ", ""),
      # Usamos coalesce para que los NA no rompan la comparación
      if_else(coalesce(peso_winrhizo.x != peso_winrhizo.y, TRUE), "peso_winrhizo, ", "")
    ),
    # Limpiamos la coma final de la cadena de texto
    discrepancia = gsub(", $", "", discrepancia)
  ) %>%
  # Filtramos: solo filas donde la columna discrepancia NO esté vacía
  filter(discrepancia != "") %>%
  # Reorganizamos para ver la causa primero
  select(id, discrepancia, everything())
          
          
          reporte_limpio <- raices_pesos %>%
  mutate(
    discrepancia = paste0(
      # Comparamos solo si AMBOS no son NA Y son distintos
      if_else(!is.na(sp.x) & !is.na(sp.y) & sp.x != sp.y, "sp, ", ""),
      
      if_else(!is.na(profundidad_sustrato.x) & !is.na(profundidad_sustrato.y) & 
                profundidad_sustrato.x != profundidad_sustrato.y, "profundidad, ", ""),
      
      if_else(!is.na(peso_resto.x) & !is.na(peso_resto.y) & 
                peso_resto.x != peso_resto.y, "peso_resto, ", ""),
      
      if_else(!is.na(peso_winrhizo.x) & !is.na(peso_winrhizo.y) & 
                peso_winrhizo.x != peso_winrhizo.y, "peso_winrhizo, ", "")
    ),
    # Limpiar la coma y espacio final
    discrepancia = gsub(", $", "", discrepancia)
  ) %>%
  # Nos quedamos solo con las filas que tienen texto en 'discrepancia'
  filter(discrepancia != "") %>%
  select(id, discrepancia, everything())
          
          
          # NOS QUEDAMOS CON LOS DATOS DE GABI QUE ESTÁN COMPLETOS
          
          
          
          # Nos quedamos con las variables que nos interesan y las muestras que estamos analizando 
          winrhizo_selection <- winrhizo%>%
            select(c(RHIZO.2009, AvgDiam.mm., Length.cm., RootVolume.cm3.))%>%
            filter(RHIZO.2009 %in% treatment_table$id)%>%
            rename(full_id = RHIZO.2009)
          
          # Nos quedamos con las muestras que estamos analizando 
          raices_selection <- raices_pesos_gabi %>%
            mutate(full_id = paste0(sp, id)) %>%
            filter(full_id %in% treatment_table$id)

          # Unimos todos los datos de raíces
          winrhizo_full <- 
            full_join(winrhizo_selection, raices_selection,by = "full_id")%>%
            mutate(RTD = paste0(peso_winrhizo/RootVolume.cm3.))%>% # g/cm3
            mutate(SRL = paste0(Length.cm./100*peso_winrhizo)) # cm/g salen números muy grandes, cambiamos a m/g que es más habitual
            
          # Eliminamos variables que no vamos a usar y nos quedamos con nuestras muestras
          phenotype_selection <- phenotype_table %>%
            select(-c(massmother, seedfruto, humedad_muerte, dias_muerte, dias_fin_flor, dias_fin_fruto))
          
          
           
                    # Construimos la matriz de nuestras muestras sin metadatos
          phenotype_selection <- phenotype_table %>%
            select(-c(massmother, seedfruto, humedad_muerte, dias_muerte, dias_fin_flor, dias_fin_fruto)) %>%
            mutate(full_id = paste0(sp, id)) %>%
            filter(full_id %in% treatment_table$id) %>%
            select(-id, -sp, -trat, -clip)
          
          # Unimos fenotipo con raíces
          # 1. Crear el dataframe procesado primero
          phenotype_df <- full_join(phenotype_selection, winrhizo_full, by = "full_id") %>%
            column_to_rownames("full_id") %>%
            select(-c(peso_winrhizo, peso_resto, Length.cm., RootVolume.cm3., id, sp, profundidad_sustrato))
          
          # 2. Convertir a matriz
          phenotype_matrix <- as.matrix(phenotype_df)
          
          # 3. Forzar el tipo numérico preservando los nombres
          class(phenotype_matrix) <- "numeric"
          
          # 4. Verificar
          head(phenotype_matrix)

```

```{r CpG distance MATRIX, include=FALSE}
#Transpose methylation matrix (individuals have to be rows)
CpG_meth_matrix <- t(avena_CpG_obj)

# Distancia euclídea
CpG_dist_matrix <- 
  dist(CpG_meth_matrix, method = "euclidean")

# Para preparar el heatmap
CpG <- as.matrix(CpG_dist_matrix)
CpGclust <- hclust(CpG_dist_matrix)

```

```{r CHG distance MATRIX, include=FALSE}
#Transpose methylation matrix (individuals have to be rows)
CHG_meth_matrix <- t(avena_CHG_obj)

# Distancia euclídea
CHG_dist_matrix <- 
  dist(CHG_meth_matrix, method = "euclidean")

# Para preparar el heatmap
CHG <- as.matrix(CHG_dist_matrix)
CHGclust <- hclust(CHG_dist_matrix)

```

```{r CHH distance MATRIX, include=FALSE}
#Transpose methylation matrix (individuals have to be rows)
CHH_meth_matrix <- t(avena_CHH_obj)

# Distancia euclídea
CHH_dist_matrix <- 
  dist(CHH_meth_matrix, method = "euclidean")

# Para preparar el heatmap
CHH <- as.matrix(CHH_dist_matrix)
CHHclust <- hclust(CHH_dist_matrix)

```

```{r all_CTXT distance MATRIX, include=FALSE}
#Transpose methylation matrix (individuals have to be rows)
all_CTXT_meth_matrix <- t(avena_all_CTXT_obj)

# Distancia euclídea
all_CTXT_dist_matrix <- 
  dist(all_CTXT_meth_matrix, method = "euclidean")

# Para preparar el heatmap
all_CTXT <- as.matrix(all_CTXT_dist_matrix)
all_CTXTclust <- hclust(all_CTXT_dist_matrix)

```


```{r SNP distance matrix, include=FALSE}
# Convert to genlight (handles large SNP sets efficiently)
gl <- vcfR2genlight(vcf)    # converts to genlight; ploidy defaults to 2
indNames(gl) <- sub("_R1_trimmed_bismark_bt2_pe\\.sorted$", "", indNames(gl))


# compute allele dosage matrix
dos <- as.matrix(gl)  # genlight -> numeric matrix (0/1/2), NAs remain
# Remove some monomorphic positions
keep <- apply(dos, 2, function(x) {
    u <- unique(na.omit(x))
    length(u) > 1
})
sum(!keep)    # should show 79
dos_filtered <- dos[, keep]

# Distancia genética
SNP_dist_matrix <- 
  dist(dos, method = "euclidean")

SNP <- as.matrix(SNP_dist_matrix)
SNPclust <- hclust(SNP_dist_matrix)
```

```{r ENVIRONMENTAL distance matrix, include=FALSE}

# Poner id como rownames en treatment
rownames(treatment_table) <- treatment_table$id

# Convertir a factor
treatment_table$maternal   <- as.factor(treatment_table$maternal)
treatment_table$simulation <- as.factor(treatment_table$simulation)

# Crear dataframe solo con factores
env_data <- treatment_table[, c("maternal", "simulation")]

# Distancia Gower
ENV_dist_matrix <-
  daisy(env_data, metric = "gower")

ENV <- as.matrix(ENV_dist_matrix)
ENVclust <- hclust(ENV_dist_matrix)

```

```{r PREDICTOR distance heatmap, echo=FALSE, results='hold', warning=FALSE, message=FALSE}
library(cowplot)
library(ggplotify)

# Convertir cada heatmap a un objeto ggplot
p1 <- as.ggplot(~heatmap(CpG, Rowv = as.dendrogram(CpGclust), 
                         Colv = as.dendrogram(CpGclust), symm = TRUE))
p2 <- as.ggplot(~heatmap(CHG, Rowv = as.dendrogram(CHGclust), 
                         Colv = as.dendrogram(CHGclust), symm = TRUE))
p3 <- as.ggplot(~heatmap(CHH, Rowv = as.dendrogram(CHHclust), 
                         Colv = as.dendrogram(CHHclust), symm = TRUE))
p4 <- as.ggplot(~heatmap(all_CTXT, Rowv = as.dendrogram(all_CTXTclust), 
                         Colv = as.dendrogram(all_CTXTclust), symm = TRUE))
p5 <- as.ggplot(~heatmap(SNP, Rowv = as.dendrogram(SNPclust), 
                         Colv = as.dendrogram(SNPclust), symm = TRUE))
p6 <- as.ggplot(~heatmap(ENV, Rowv = as.dendrogram(ENVclust), 
                         Colv = as.dendrogram(ENVclust), symm = TRUE))

# Organizar en grid
plot_grid(p1, p2, p3, p4, p5, p6, ncol = 2, labels = "auto")
```

Fig. 1. Predictor ditstance matrices: a) CpG, b) CHG, c) CHH, d) all cytosine contexts, e) SNPs, f) Treatments.

```{r PHENOTYPE distance matrix, include=FALSE}
# Escalar rasgos fenotípicos
phenotype_scaled <- scale(phenotype_matrix, center = TRUE, scale = TRUE)

# Distancia fenotípica
PHENOTYPE_dist_matrix <- 
  dist(phenotype_scaled, method = "euclidean")

P <- as.matrix(PHENOTYPE_dist_matrix)
hc <- hclust(PHENOTYPE_dist_matrix)
```


```{r preparando matrices para MMRR, include=FALSE}
# daisy() devuelve un objeto clase "dissimilarity"
# MMRR trabaja con objetos tipo matrix
# Convertimos las matrices
CpG_dist_matrix <- as.matrix(CpG_dist_matrix)
CHG_dist_matrix <- as.matrix(CHG_dist_matrix)
CHH_dist_matrix <- as.matrix(CHH_dist_matrix)
all_CTXT_dist_matrix <- as.matrix(all_CTXT_dist_matrix)
SNP_dist_matrix <- as.matrix(SNP_dist_matrix)
PHENOTYPE_dist_matrix <- as.matrix(PHENOTYPE_dist_matrix)
ENV_dist_matrix <- as.matrix(ENV_dist_matrix)

# Estandarizamos las matrices: mean=0;SD=1
# Creamos una función
standardize_matrix <- function(mat){
  
  vals <- mat[lower.tri(mat)]
  m <- mean(vals, na.rm = TRUE)
  s <- sd(vals, na.rm = TRUE)
  
  mat_std <- mat
  mat_std[lower.tri(mat_std)] <- (vals - m) / s
  mat_std[upper.tri(mat_std)] <- t(mat_std)[upper.tri(mat_std)]
  diag(mat_std) <- 0
  
  return(mat_std)
}



# Aplicamos la función
CpG_dist_matrix_std  <- standardize_matrix(CpG_dist_matrix)
CHG_dist_matrix_std  <- standardize_matrix(CHG_dist_matrix)
CHH_dist_matrix_std  <- standardize_matrix(CHH_dist_matrix)
all_CTXT_dist_matrix_std  <- standardize_matrix(all_CTXT_dist_matrix)
SNP_dist_matrix_std  <- standardize_matrix(SNP_dist_matrix)
PHENO_dist_matrix_std <- standardize_matrix(PHENOTYPE_dist_matrix)
ENV_dist_matrix_std  <- standardize_matrix(ENV_dist_matrix)

# Comprobamos que la media es 0 y la desviación estándar es 1
mean(CpG_dist_matrix_std[lower.tri(CpG_dist_matrix_std)])
sd(CpG_dist_matrix_std[lower.tri(CpG_dist_matrix_std)])
mean(SNP_dist_matrix_std[lower.tri(SNP_dist_matrix_std)])
sd(SNP_dist_matrix_std[lower.tri(SNP_dist_matrix_std)])
mean(PHENO_dist_matrix_std[lower.tri(PHENO_dist_matrix_std)])
sd(PHENO_dist_matrix_std[lower.tri(PHENO_dist_matrix_std)])
mean(ENV_dist_matrix_std[lower.tri(ENV_dist_matrix_std)])
sd(ENV_dist_matrix_std[lower.tri(ENV_dist_matrix_std)])

# Todas las matrices deben tener el mismo orden de muestras
# Si alguna línea devuelve FALSE, hay que reordenar la matriz
identical(rownames(PHENO_dist_matrix_std), rownames(SNP_dist_matrix_std))
identical(rownames(PHENO_dist_matrix_std), rownames(CpG_dist_matrix_std))
identical(rownames(PHENO_dist_matrix_std), rownames(ENV_dist_matrix_std))
identical(rownames(PHENO_dist_matrix_std), rownames(CHG_dist_matrix_std))
identical(rownames(PHENO_dist_matrix_std), rownames(CHH_dist_matrix_std))
identical(rownames(PHENO_dist_matrix_std), rownames(all_CTXT_dist_matrix_std))

# Si alguna no coincide:
# Reordenar filas y columnas de ENV para que coincidan con PHENO
ENV_dist_matrix_std <- ENV_dist_matrix_std[rownames(PHENO_dist_matrix_std), colnames(PHENO_dist_matrix_std)]

# Verificación
identical(rownames(PHENO_dist_matrix_std), rownames(ENV_dist_matrix_std))

saveRDS(PHENO_dist_matrix_std, file = "PHENO_dist_matrix_std.rds")
saveRDS(SNP_dist_matrix_std, file = "SNP_dist_matrix_std.rds")
saveRDS(CpG_dist_matrix_std, file = "CpG_dist_matrix_std.rds")
saveRDS(CHG_dist_matrix_std, file = "CHG_dist_matrix_std.rds")
saveRDS(CHH_dist_matrix_std, file = "CHH_dist_matrix_std.rds")
saveRDS(all_CTXT_dist_matrix_std, file = "all_CTXT_dist_matrix_std.rds")

saveRDS(PHENOTYPE_dist_matrix, file = "PHENO_dist_matrix.rds")
saveRDS(SNP_dist_matrix, file = "SNP_dist_matrix.rds")
saveRDS(CpG_dist_matrix, file = "CpG_dist_matrix.rds")
saveRDS(CHG_dist_matrix, file = "CHG_dist_matrix.rds")
saveRDS(CHH_dist_matrix, file = "CHH_dist_matrix.rds")
```

```{r Multicollinearity test, echo=FALSE, results='hold', warning=FALSE, message=FALSE}
# Crear lista con todas las matrices
matrices <- list(
  SNP = SNP_dist_matrix_std,
  CpG = CpG_dist_matrix_std,
  ENV = ENV_dist_matrix_std,
  CHG = CHG_dist_matrix_std,
  CHH = CHH_dist_matrix_std,
  all_CTXT = all_CTXT_dist_matrix_std
)

# Extraer triángulos inferiores
triangular <- lapply(matrices, function(x) x[lower.tri(x)])

# Crear matriz de correlación
cor_matrix <- cor(do.call(cbind, triangular))

# heatmap de correlaciones
library(corrplot)
corrplot(cor_matrix, method = "number", type = "upper")
```

Fig. 2. Multicollinearity test for predictor selection. The predictor matrices with a correlation > 0.65 were not included in the same model.

```{r PHENOTYPIC distance heatmap, echo=FALSE, results='hold', warning=FALSE, message=FALSE}
heatmap(P, Rowv = as.dendrogram(hc), Colv = as.dendrogram(hc), symm = TRUE)
```

Fig. 3. Response distance matrix: Phenotypic distances based on `r ncol(phenotype_scaled)` traits: morphological, chemical, phenological, physiological and reproductive.

```{r MANTEL OPCIONAL, include=FALSE}
# Esto lo hacen en Monguer22 pero en nuestro caso no sé si tendría más sentido incluirlo en el dbRDA
# mantel(PHENOTYPE_dist_matrix,
#        ENV_dist_matrix,
#        method = "pearson",
#        permutations = 9999)
```

```{r MMRR, include=FALSE}
# MMRR performs Multiple Matrix Regression with Randomization analysis
# Y is a dependent distance matrix
# X is a list of independent distance matrices (with optional names)
# Función para el modelo
MMRR <- function(Y, X, nperm = 999){
  
  Y <- as.matrix(Y)
  X <- lapply(X, as.matrix)
  
  # Extraer triángulo inferior
  y <- Y[lower.tri(Y)]
  Xs <- do.call(cbind, lapply(X, function(x) x[lower.tri(x)]))
  
  if(is.null(colnames(Xs))){
    colnames(Xs) <- paste0("X", 1:ncol(Xs))
  }
  
  # Modelo observado
  fit <- lm(y ~ Xs)
  summ <- summary(fit)
  
  coef_obs <- coef(fit)
  t_obs <- summ$coefficients[, "t value"]
  r2_obs <- summ$r.squared
  F_obs <- summ$fstatistic[1]
  
  # Almacenar permutaciones
  perm_coefs <- matrix(NA, nperm, length(coef_obs))
  perm_t <- matrix(NA, nperm, length(coef_obs))
  perm_r2 <- numeric(nperm)
  perm_F <- numeric(nperm)
  
  n <- nrow(Y)
  
  for(i in 1:nperm){
    
    perm_idx <- sample(1:n)
    Y_perm <- Y[perm_idx, perm_idx]
    y_perm <- Y_perm[lower.tri(Y_perm)]
    
    fit_perm <- lm(y_perm ~ Xs)
    summ_perm <- summary(fit_perm)
    
    perm_coefs[i, ] <- coef(fit_perm)
    perm_t[i, ] <- summ_perm$coefficients[, "t value"]
    perm_r2[i] <- summ_perm$r.squared
    perm_F[i] <- summ_perm$fstatistic[1]
  }
  
  # p-values con corrección +1
  p_coef <- sapply(1:length(coef_obs), function(i)
    (sum(abs(perm_t[, i]) >= abs(t_obs[i])) + 1) / (nperm + 1)
  )
  
  p_F <- (sum(perm_F >= F_obs) + 1) / (nperm + 1)
  p_r2 <- (sum(perm_r2 >= r2_obs) + 1) / (nperm + 1)
  
  results <- data.frame(
    Coefficient = coef_obs,
    t.value = t_obs,
    p.value = p_coef
  )
  
  list(
    R2 = r2_obs,
    R2_p = p_r2,
    F_statistic = F_obs,
    F_p = p_F,
    Coefficients = results
  )
}

# # phenD ~ cpgD + envD ----
# # Lista de predictores
# cpg_list <- list(
#  # Genetic = SNP_dist_matrix_std,
#   CpG = CpG_dist_matrix_std,
#   Environmental = ENV_dist_matrix_std
# )
# 
# # Ejecutamos el modelo
# mmrr_cpg <- MMRR(
#   Y = PHENO_dist_matrix_std,
#   X = cpg_list,
#   nperm = 9999
# )
# 
# # Resultados
# mmrr_cpg$R2
# mmrr_cpg$F_statistic
# mmrr_cpg$F_p
# mmrr_cpg$Coefficients
# 
# 
# # phenD ~ snpD + envD ----
# # Lista de predictores
# gen_list <- list(
#   Genetic = SNP_dist_matrix_std,
#   # CpG = CpG_dist_matrix_std,
#   Environmental = ENV_dist_matrix_std
# )
# 
# # Ejecutamos el modelo
# mmrr_gen <- MMRR(
#   Y = PHENO_dist_matrix_std,
#   X = gen_list,
#   nperm = 9999
# )
# 
# # Resultados
# mmrr_gen$R2
# mmrr_gen$F_statistic
# mmrr_gen$F_p
# mmrr_gen$Coefficients
# 
# # phenD ~ chgD + snpD + envD ----
# # Lista de predictores
# chg_list <- list(
#   Genetic = SNP_dist_matrix_std,
#   chg = CHG_dist_matrix_std,
#   Environmental = ENV_dist_matrix_std
# )
# 
# # Ejecutamos el modelo
# mmrr_chg <- MMRR(
#   Y = PHENO_dist_matrix_std,
#   X = chg_list,
#   nperm = 9999
# )
# 
# # Resultados
# mmrr_chg$R2
# mmrr_chg$F_statistic
# mmrr_chg$F_p
# mmrr_chg$Coefficients
# 
# # phenD ~ chhD + snpD + envD ----
# # Lista de predictores
# chh_list <- list(
#   Genetic = SNP_dist_matrix_std,
#   chh = CHH_dist_matrix_std,
#   Environmental = ENV_dist_matrix_std
# )
# 
# # Ejecutamos el modelo
# mmrr_chh <- MMRR(
#   Y = PHENO_dist_matrix_std,
#   X = chh_list,
#   nperm = 9999
# )
# 
# # Resultados
# mmrr_chh$R2
# mmrr_chh$F_statistic
# mmrr_chh$F_p
# mmrr_chh$Coefficients

# phenD ~ all_ctxtD + snpD + envD ----
# Lista de predictores
all_ctxt_list <- list(
#  Genetic = SNP_dist_matrix_std
 all_ctxt = all_CTXT_dist_matrix_std
  # Environmental = ENV_dist_matrix_std
)

# Ejecutamos el modelo
mmrr_all_ctxt <- MMRR(
  Y = PHENO_dist_matrix_std,
  X = all_ctxt_list,
  nperm = 9999
)

row.names(mmrr_all_ctxt$Coefficients)[2] <- "Xsall_ctxt"

# Lista de predictores
GEN_list <- list(
 Genetic = SNP_dist_matrix_std
)

mmrr_GEN <- MMRR(
  Y = PHENO_dist_matrix_std,
  X = GEN_list,
  nperm = 9999
)

row.names(mmrr_GEN$Coefficients)[2] <- "XsGenetic"


# Lista de predictores
ENV_list <- list(
 Environmental = ENV_dist_matrix_std
)

mmrr_ENV <- MMRR(
  Y = PHENO_dist_matrix_std,
  X = ENV_list,
  nperm = 9999
)

row.names(mmrr_ENV$Coefficients)[2] <- "XsEnvironmental"
```



```{r MMRR TABLA, echo=FALSE, results='hold', warning=FALSE, message=FALSE}
library(dplyr)
library(knitr)
library(kableExtra)

# función para añadir significancia como en el paper
format_p <- function(p){
  if(is.na(p)) return("")
  if(p < 0.001) return("<0.001***")
  if(p < 0.01) return(paste0(sprintf("%.3f",p),"**"))
  if(p < 0.05) return(paste0(sprintf("%.3f",p),"*"))
  return(paste0(sprintf("%.3f",p)," ns"))
}

# función que convierte un modelo MMRR en las filas de la tabla
extract_mmrr <- function(model, response_name){

  coef_table <- model$Coefficients

  predictor_names <- c(
    "(Intercept)"="Intercept",
    "XsGenetic"="Genetic Dist.",
    "XsEnvironmental"="Environmental Dist.",
    "Xsall_ctxt"="Epigenetic Dist."
   # "XsCpG"="EpiDist-CG",
  #  "Xschg"="EpiDist-CHG",
   # "Xschh"="EpiDist-CHH"
  )

  rows <- data.frame()

  for(i in 1:nrow(coef_table)){

    pred_raw <- rownames(coef_table)[i]

    pred <- predictor_names[pred_raw]

    rows <- rbind(
      rows,
      data.frame(
        Response = response_name,
        Predictor = pred,
        Coeff = sprintf("%.3f",coef_table$Coefficient[i]),
        tStat = sprintf("%.3f",coef_table$t.value[i]),
        tPvalue = format_p(coef_table$p.value[i]),
        Fstat = "",
        FpVal = "",
        R2 = ""
      )
    )
  }

  # fila overall model
  rows <- rbind(
    rows,
    data.frame(
      Response = "",
      Predictor = "Overall model",
      Coeff = "",
      tStat = "",
      tPvalue = "",
      Fstat = sprintf("%.1f",model$F_statistic),
      FpVal = format_p(model$F_p),
      R2 = sprintf("%.3f",model$R2)
    )
  )

  rows
}

# construir tabla completa
table_mmrr <- bind_rows(
  extract_mmrr(mmrr_all_ctxt,"Phenotypic Dist."),
  extract_mmrr(mmrr_GEN,"Phenotypic Dist."),
  extract_mmrr(mmrr_ENV,"Phenotypic Dist.")
#  extract_mmrr(mmrr_cpg,"PhenoDist"),
#  extract_mmrr(mmrr_chg,"PhenoDist"),
#  extract_mmrr(mmrr_chh,"PhenoDist"),
#  extract_mmrr(mmrr_gen,"PhenoDist")
)

# mostrar Response solo una vez por bloque
table_mmrr <- table_mmrr %>%
  group_by(Response) %>%
  mutate(Response = ifelse(row_number()==1, Response, "")) %>%
  ungroup()

# crear tabla final
kable(
  table_mmrr,
  booktabs = TRUE,
  col.names=c("Response","Predictor","Coeff.","tStat","tPvalue","Fstat","FpVal","R²"),
  align=c("l","l","c","c","c","c","c","c"),
  caption="Table 1. Results of the multiple matrix regression with randomization (MMRR) analysis showing regression coefficients for each predictor, t statistics and associated p-values, together with overall model statistics (F statistic, F p-value and R²). Significance codes: *** p < 0.001, ** p < 0.01, * p < 0.05."
) %>%
  kable_styling(
    full_width = TRUE,
    font_size = 10,
    bootstrap_options = "none"
) %>%
  column_spec(1:ncol(table_mmrr),
              extra_css = "min-width:90px;"
  ) %>%
  row_spec(0, extra_css = "border-top: 2px solid black; border-bottom: 2px solid black;") %>%
  row_spec(nrow(table_mmrr), extra_css = "border-bottom: 2px solid black;")
```

```{r EXPORTAR A WORD, include=FALSE}
library(flextable)
library(officer)

mmrr_flex <- table_mmrr %>%
  flextable() %>%
  set_header_labels(
    Response = "Response",
    Predictor = "Predictor",
    Coeff = "Coeff.",
    tStat = "tStat",
    tPvalue = "tPvalue",
    Fstat = "Fstat",
    FpVal = "FpVal",
    R2 = "R²"
  ) %>%
  merge_v(j = ~ Response) %>%  # igual que collapse_rows
  theme_booktabs() %>%
  fontsize(size = 10) %>%
  width(width = c(1.1, 1.4, 0.9, 0.9, 1.2, 0.9, 1, 0.8)) %>%
  set_caption(
    "Table 1. Results of the multiple matrix regression with randomization (MMRR) analysis showing regression coefficients for each predictor, t statistics and associated p-values, together with overall model statistics (F statistic, F p-value and R²). Significance codes: *** p < 0.001, ** p < 0.01, * p < 0.05, ns p > 0.05."
  )

doc <- read_docx() %>%
  body_add_flextable(mmrr_flex)

print(doc, target = "table_mmrr.docx")
```


```{r TABLA DESCRIPTIVOS METILACIÓN, echo=FALSE, results='hold', warning=FALSE, message=FALSE}
library(dplyr)
library(knitr)
library(kableExtra)
library(flextable)
library(officer)

### 1. ordenar treatment_table y crear grupos separados
treatment_table <- treatment_table %>%
  mutate(
    maternal = ifelse(maternal=="graz","Grazed","Ungrazed"),
    simulation = ifelse(simulation=="clip","Clipped","Unclipped"),
    Group = paste(maternal, simulation, sep="_")
  )

# Definir el orden para los grupos
group_order <- c(
  "Grazed_Clipped",
  "Grazed_Unclipped",
  "Ungrazed_Clipped",
  "Ungrazed_Unclipped"
)

treatment_table$Group <- factor(treatment_table$Group, levels = group_order)

### 2. función para calcular mean y SD de una matriz por grupo
calc_stats <- function(mat){

  df <- data.frame(
    id = colnames(mat)
  ) %>%
    left_join(treatment_table, by="id")

  res <- data.frame()

  for(g in group_order){

    samples <- df$id[df$Group==g]

    submat <- mat[,samples, drop=FALSE]

    vals <- as.vector(submat)

    res <- rbind(
      res,
      data.frame(
        Group = g,
        mean = mean(vals, na.rm=TRUE),
        SD = sd(vals, na.rm=TRUE)
      )
    )
  }

  res
}

### 3. calcular estadísticas para cada contexto
stats_all <- calc_stats(avena_all_CTXT_obj)
stats_CG  <- calc_stats(avena_CpG_obj)
stats_CHG <- calc_stats(avena_CHG_obj)
stats_CHH <- calc_stats(avena_CHH_obj)

### 4. crear dataframe con columnas separadas
final_table <- data.frame(
  Transgenerational = c("Grazed", "Grazed", "Ungrazed", "Ungrazed"),
  Realtime = c("Clipped", "Unclipped", "Clipped", "Unclipped"),
  
  all_mean = sprintf("%.2f", stats_all$mean),
  all_SD   = sprintf("%.2f", stats_all$SD),
  
  CG_mean  = sprintf("%.2f", stats_CG$mean),
  CG_SD    = sprintf("%.2f", stats_CG$SD),
  
  CHG_mean = sprintf("%.2f", stats_CHG$mean),
  CHG_SD   = sprintf("%.2f", stats_CHG$SD),
  
  CHH_mean = sprintf("%.2f", stats_CHH$mean),
  CHH_SD   = sprintf("%.2f", stats_CHH$SD)
)

### 5. tabla estilo paper con collapse_rows
kable(
  final_table,
  booktabs = TRUE,
  col.names=c(
    "Transgenerational", "Real-time",
    "mean", "SD",
    "mean", "SD",
    "mean", "SD",
    "mean", "SD"
  ),
  align=c("l", "l", "c", "c", "c", "c", "c", "c", "c", "c"),
  caption="Table 4. Mean and standard deviation (SD) of DNA methylation for each sequence context (CG, CHG, CHH) and across all contexts for each group (i.e., each unique combination maternal environment and real-time herbivory simulation). Grazed, Ungrazed: Grazed and Ungrazed maternal environment. Clipped, Unclipped: Clipped and Unclipped plants."
) %>%
  add_header_above(c(
    " " = 2,
    "all" = 2,
    "CG" = 2,
    "CHG" = 2,
    "CHH" = 2
  )) %>%
  kable_styling(
    full_width = TRUE,
    font_size = 10,
    bootstrap_options = "none"
  ) %>%
  column_spec(1:ncol(final_table),
              extra_css = "min-width:90px;") %>%
  collapse_rows(columns = 1, valign = "top") %>%  # Colapsar filas duplicadas en columna Transgenerational
  row_spec(0, extra_css = "border-top:2px solid black; border-bottom:2px solid black;") %>%
  row_spec(nrow(final_table), extra_css = "border-bottom:2px solid black;")
```

```{r exportar TABLA DESCRIPTIVOS, include=FALSE}
table_flex <- final_table %>%
  flextable() %>%
  theme_booktabs() %>%
  fontsize(size = 10) %>%
  width(width = c(1.0, 1.0, rep(0.7, 8))) %>%
  merge_v(j = ~ Transgenerational) %>%  # Colapsar filas duplicadas en columna Transgenerational
  set_caption(
    "Table 4. Mean and standard deviation (SD) of DNA methylation for each sequence context (CG, CHG, CHH) and across all contexts for each group (i.e., each unique combination maternal environment and real-time herbivory simulation). Grazed, Ungrazed: Grazed and Ungrazed maternal environment. Clipped, Unclipped: Clipped and Unclipped plants."
  )

doc <- read_docx() %>%
  body_add_flextable(table_flex)

print(doc, target = "table_methylation_contexts.docx")
```

