---
title: "A.barbata dbRDA"
author: "Andrés Delgado Galán"
date: "2026-01-29"
output: html_document
---

```{r LOADING DATA AND PACKAGES, include=FALSE}
# --- Core packages ---
library(here)        # Reproducibilidad de rutas
library(tidyverse)   # Incluye ggplot2, dplyr, tidyr, readr, purrr, stringr, forcats, tibble
library(cluster)     # Matriz de disimilaridad

# --- Estadística ---
library(vegan)       # dbRDA (capscale), permanova (adonis) y Rsq
# install_github("pmartinezarbizu/pairwiseAdonis/pairwiseAdonis") # Para esto hay que tener la versión correcta de Rtools, cli, y devtools (mirar en la documentación)
#library(pairwiseAdonis)  # adonis por pares


# --- Visualización y clustering ---


# --- Genética ---
library(vcfR)        # read and manipulate VCF files
library(adegenet)

# Cargamos SMPs de los tres contextos
avena_CpG_obj <- readRDS(here("avena_ncbi", "avena_ncbi_CpG_meth_matrix.rds"))
avena_CHG_obj <- readRDS(here("avena_ncbi", "avena_ncbi_CHG_meth_matrix.rds"))
avena_CHH_obj <- readRDS(here("avena_ncbi", "avena_ncbi_CHH_meth_matrix.rds"))

avena_all_CTXT_obj <- rbind(avena_CpG_obj, avena_CHG_obj, avena_CHH_obj)

# plantago_CpG_obj <- readRDS(here("plantago_pseudo", "plantago_pseudo_CpG_meth_matrix.rds"))
# plantago_CHG_obj <- readRDS(here("plantago_pseudo", "plantago_pseudo_CHG_meth_matrix.rds"))
# plantago_CHH_obj <- readRDS(here("plantago_pseudo", "plantago_pseudo_CHH_meth_matrix.rds"))

# Cargamos la tabla de tratamientos
treatment_table <- read.table(file = here("avena_treatment.csv"), header = T, sep = ";")
# Quitamos las muestras que no vamos a usar (sin tratar o inexistentes)
treatment_table <- treatment_table %>%
  filter(!id %in% c(
    "AV253_2", "AV243_2", "AV282_2",
    "AV280_2", "AV297_2", "AV275", "AV296_2"
  ))
```

```{r CpG distance MATRIX, include=FALSE}
#Transpose methylation matrix (individuals have to be rows)
CpG_meth_matrix <- t(avena_CpG_obj)
# Filtramos los sitios con NAs
CpG_meth_matrix <- CpG_meth_matrix[, colSums(is.na(CpG_meth_matrix)) == 0]

# Create distance matrix
CpG_dist_matrix <- 
      daisy(CpG_meth_matrix, metric = c("euclidean"),
      stand = FALSE) # si queremos estandarizar habría que usar TRUE
D <- as.matrix(CpG_dist_matrix)
heatmap(D, symm = TRUE)
hc <- hclust(CpG_dist_matrix)
plot(hc)
heatmap(D, Rowv = as.dendrogram(hc), Colv = as.dendrogram(hc), symm = TRUE)

# Nos aseguramos de que el orden de las muestras es el mismo que en la matriz de metilación
treatment <- treatment_table[match(attr(CpG_dist_matrix, "Labels"), treatment_table$id), ]

```

```{r CHG distance MATRIX, include=FALSE}
#Transpose methylation matrix (individuals have to be rows)
CHG_meth_matrix <- t(avena_CHG_obj)
# Filtramos los sitios con NAs
CHG_meth_matrix <- CHG_meth_matrix[, colSums(is.na(CHG_meth_matrix)) == 0]

# Create distance matrix
CHG_dist_matrix <- 
      daisy(CHG_meth_matrix, metric = c("euclidean"),
      stand = FALSE) # si queremos estandarizar habría que usar TRUE
D <- as.matrix(CHG_dist_matrix)
heatmap(D, symm = TRUE)
hc <- hclust(CHG_dist_matrix)
plot(hc)
heatmap(D, Rowv = as.dendrogram(hc), Colv = as.dendrogram(hc), symm = TRUE)

# Nos aseguramos de que el orden de las muestras es el mismo que en la matriz de metilación
treatment <- treatment_table[match(attr(CHG_dist_matrix, "Labels"), treatment_table$id), ]

```

```{r CHH distance MATRIX, include=FALSE}
#Transpose methylation matrix (individuals have to be rows)
CHH_meth_matrix <- t(avena_CHH_obj)
# Filtramos los sitios con NAs
CHH_meth_matrix <- CHH_meth_matrix[, colSums(is.na(CHH_meth_matrix)) == 0]

# Create distance matrix
CHH_dist_matrix <- 
      daisy(CHH_meth_matrix, metric = c("euclidean"),
      stand = FALSE) # si queremos estandarizar habría que usar TRUE
D <- as.matrix(CHH_dist_matrix)
heatmap(D, symm = TRUE)
hc <- hclust(CHH_dist_matrix)
plot(hc)
heatmap(D, Rowv = as.dendrogram(hc), Colv = as.dendrogram(hc), symm = TRUE)

# Nos aseguramos de que el orden de las muestras es el mismo que en la matriz de metilación
treatment <- treatment_table[match(attr(CHH_dist_matrix, "Labels"), treatment_table$id), ]

```

```{r all_CTXT distance MATRIX, include=FALSE}
#Transpose methylation matrix (individuals have to be rows)
all_CTXT_meth_matrix <- t(avena_all_CTXT_obj)
# Filtramos los sitios con NAs
all_CTXT_meth_matrix <- all_CTXT_meth_matrix[, colSums(is.na(all_CTXT_meth_matrix)) == 0]

# Create distance matrix
all_CTXT_dist_matrix <- 
      daisy(all_CTXT_meth_matrix, metric = c("euclidean"),
      stand = FALSE) # si queremos estandarizar habría que usar TRUE
D <- as.matrix(all_CTXT_dist_matrix)
heatmap(D, symm = TRUE)
hc <- hclust(all_CTXT_dist_matrix)
plot(hc)
heatmap(D, Rowv = as.dendrogram(hc), Colv = as.dendrogram(hc), symm = TRUE)

# Nos aseguramos de que el orden de las muestras es el mismo que en la matriz de metilación
treatment <- treatment_table[match(attr(all_CTXT_dist_matrix, "Labels"), treatment_table$id), ]

```

```{r prepare genetic data to include in constrained dbRDA, include=FALSE}
# read VCF
vcf <- read.vcfR(here("avena_ncbi", "filtered_variants_cov5-1000_biallelic_MAF0.01_80pct.vcf.gz"))

# Convert to genlight (handles large SNP sets efficiently)
gl <- vcfR2genlight(vcf)    # converts to genlight; ploidy defaults to 2
indNames(gl) <- sub("_R1_trimmed_bismark_bt2_pe\\.sorted$", "", indNames(gl))


# compute allele dosage matrix
dos <- as.matrix(gl)  # genlight -> numeric matrix (0/1/2), NAs remain
# Remove some monomorphic positions
keep <- apply(dos, 2, function(x) {
    u <- unique(na.omit(x))
    length(u) > 1
})
sum(!keep)    # should show 79
dos_filtered <- dos[, keep]

#missing data handling / imputation (replace NA by locus median)
# impute by median allele dosage per SNP:
for(j in seq_len(ncol(dos_filtered))){
  nas <- is.na(dos_filtered[,j])
  if(any(nas)) dos_filtered[nas,j] <- median(dos_filtered[,j], na.rm=TRUE)
}

# PRINCIPAL COMPONENT ANALYSIS
pca <- prcomp(dos_filtered)

# cALCULA EL % QUE EXPLICA CADA PC
var_exp <- pca$sdev^2
perc_var <- var_exp / sum(var_exp) * 100
perc_var

# CREA UNA TABLA PARA VISUALIZAR QUÉ PCS SON IMPORTANTES
var_table <- data.frame(
  PC = paste0("PC", seq_along(perc_var)),
  Variance = var_exp,
  Percent = perc_var,
  Cumulative = cumsum(perc_var)
)

# Tabla con el porcentaje de variabilidad genética, total y acumulado, que explica cada PC
var_table

# Decidir con cuántos PCs nos quedamos:
cum_var <- cumsum(pca$sdev^2 / sum(pca$sdev^2) * 100)
which(cum_var <= 35)


# sELECCIONA LOS PCs QUE VAYAS A USAR
gen_pcs <- as.data.frame(pca$x[, 1:1])
colnames(gen_pcs) <- paste0("PC", 1:1)
var_explained <- var_table$Cumulative[var_table$PC == "PC1"]
var_txt <- sprintf("%.2f", var_explained)


# VER SI COINCIDE EL ORDEN DE LAS MUESTRAS EN EL PCA Y EN LOS METADATOS
all(rownames(gen_pcs) == treatment$id)

# COMBINAR PCs CON METADATOS
treatment_pcs <- cbind(treatment, gen_pcs)

# dbRDA
mod_pc <- capscale(
  CpG_dist_matrix ~ maternal * simulation + Condition(PC1:PC1),
  data = treatment_pcs,
  add = FALSE
)

# Significancia global
anova(mod_pc, permutations = 9999)

# Significancia por término (esto lo hacen en García-Seoane cuando el mod_pcelo global sale significativo)
anova(mod_pc, by = "term", permutations = 9999)

# R² ajustado (En García-Seoane la reportan en el texto pero no en la tabla)
# Boquete - "We also calculated individual adj. R2 for each predictorby mod_pceling the effect of each predictor while accounting for the others using partial constrained dbRDA"
RsquareAdj(mod_pc)

# FDR
```

In these analyses we evaluate how much epigenetic variability is explained by the herbivory treatments and their interaction. We analysed overall epigenetic variability and separately for each context. We used the methylation percent of each SMP (`r ncol(CpG_meth_matrix) ` in CpG, `r ncol(CHG_meth_matrix) ` in CHG, `r ncol(CHH_meth_matrix) ` in CHH) to construct an euclidean epigenetic distance matrix between samples (`r nrow(CpG_meth_matrix) `) using cluster::daisy.

```{r CpG dbRDA CpG_mod1, include=FALSE}
# dbRDA
CpG_mod1 <- capscale(
  CpG_dist_matrix ~ maternal,
  data = treatment,
  add = FALSE
)

# Significancia global
Sig_CpG_mod1 <- anova(CpG_mod1, permutations = 9999)
Sig_CpG_mod1

# Significancia por término (esto lo hacen en García-Seoane cuando el CpG_mod1elo global sale significativo)
anova(CpG_mod1, by = "term", permutations = 9999)

# R² ajustado (En García-Seoane la reportan en el texto pero no en la tabla)
# Boquete - "We also calculated individual adj. R2 for each predictorby CpG_mod1eling the effect of each predictor while accounting for the others using partial constrained dbRDA"
Rsq_CpG_mod1 <- RsquareAdj(CpG_mod1)
Rsq_CpG_mod1

# FDR


```

```{r CpG dbRDA CpG_mod2, include=FALSE}
# dbRDA
CpG_mod2 <- capscale(
  CpG_dist_matrix ~ maternal * simulation,
  data = treatment,
  add = FALSE
)

# Significancia global
Sig_CpG_mod2 <- anova(CpG_mod2, permutations = 9999)
Sig_CpG_mod2

# Significancia por término (esto lo hacen en García-Seoane cuando el CpG_mod2elo global sale significativo)
Sig_terms_CpG_mod2 <- anova(CpG_mod2, by = "term", permutations = 9999)


# R² ajustado (En García-Seoane la reportan en el texto pero no en la tabla)
# Boquete - "We also calculated individual adj. R2 for each predictorby CpG_mod2eling the effect of each predictor while accounting for the others using partial constrained dbRDA"
Rsq_CpG_mod2 <- RsquareAdj(CpG_mod2)
Rsq_CpG_mod2


# FDR

# R² para maternal (controlando por simulation e interacción)
mod_maternal_CpG <- capscale(CpG_dist_matrix ~ maternal + Condition(simulation), 
                         data = treatment, add = FALSE)
R2_maternal_CpG <- RsquareAdj(mod_maternal_CpG)$adj.r.squared

# R² para simulation (controlando por maternal e interacción)
mod_simulation_CpG <- capscale(CpG_dist_matrix ~ simulation + Condition(maternal), 
                           data = treatment, add = FALSE)
R2_simulation_CpG <- RsquareAdj(mod_simulation_CpG)$adj.r.squared

# R² para interacción (controlando por maternal y simulation)
mod_interaction_CpG <- capscale(CpG_dist_matrix ~ maternal:simulation + Condition(maternal + simulation), 
                            data = treatment, add = FALSE)
R2_interaction_CpG <- RsquareAdj(mod_interaction_CpG)$adj.r.squared


```

```{r CpG dbRDA CpG_mod3, include=FALSE}
# dbRDA
CpG_mod3 <- capscale(
  CpG_dist_matrix ~ maternal * simulation + Condition(PC1),
  data = treatment_pcs,
  add = FALSE
)

# Significancia global
Sig_CpG_mod3 <- anova(CpG_mod3, permutations = 9999)
Sig_CpG_mod3

# Significancia por término (esto lo hacen en García-Seoane cuando el CpG_mod3elo global sale significativo)
anova(CpG_mod3, by = "term", permutations = 9999)

# R² ajustado (En García-Seoane la reportan en el texto pero no en la tabla)
# Boquete - "We also calculated individual adj. R2 for each predictorby CpG_mod3eling the effect of each predictor while accounting for the others using partial constrained dbRDA"
Rsq_CpG_mod3 <- RsquareAdj(CpG_mod3)
Rsq_CpG_mod3

# FDR


```

```{r CpG dbRDA CpG_mod4, include=FALSE}

#  !!!
#  !!!

# MIRAR POR QUÉ EN MOUNGER (2022) USAN CONDITION... NO LE VEO EL SENTIDO PERO SEGURAMENTE LO TENGA

#  !!!
#  !!!

# dbRDA
CpG_mod4 <- capscale(
  CpG_dist_matrix ~ PC1, # Condition(PC1),
  data = treatment_pcs,
  add = FALSE
)

n_permut <- 9999
# Significancia global
Sig_CpG_mod4 <- anova(CpG_mod4, permutations = n_permut)
Sig_CpG_mod4

# Significancia por término (esto lo hacen en García-Seoane cuando el CpG_mod4elo global sale significativo)
anova(CpG_mod4, by = "term", permutations = n_permut)

# R² ajustado (En García-Seoane la reportan en el texto pero no en la tabla)
# Boquete - "We also calculated individual adj. R2 for each predictorby CpG_mod4eling the effect of each predictor while accounting for the others using partial constrained dbRDA"
Rsq_CpG_mod4 <- RsquareAdj(CpG_mod4)
Rsq_CpG_mod4

# FDR


```

```{r CpG dbRDA CpG_mod5, include=FALSE}
# dbRDA
CpG_mod5 <- capscale(
  CpG_dist_matrix ~ simulation,
  data = treatment,
  add = FALSE
)

# Significancia global
Sig_CpG_mod5 <- anova(CpG_mod5, permutations = 9999)
Sig_CpG_mod5

# Significancia por término (esto lo hacen en García-Seoane cuando el CpG_mod5elo global sale significativo)
anova(CpG_mod5, by = "term", permutations = 9999)

# R² ajustado (En García-Seoane la reportan en el texto pero no en la tabla)
# Boquete - "We also calculated individual adj. R2 for each predictorby CpG_mod5eling the effect of each predictor while accounting for the others using partial constrained dbRDA"
Rsq_CpG_mod5 <- RsquareAdj(CpG_mod5)
Rsq_CpG_mod5

# FDR


```

```{r CHG dbRDA CHG_mod1, include=FALSE}
# dbRDA
CHG_mod1 <- capscale(
  CHG_dist_matrix ~ maternal,
  data = treatment,
  add = FALSE
)

# Significancia global
Sig_CHG_mod1 <- anova(CHG_mod1, permutations = 9999)
Sig_CHG_mod1

# Significancia por término (esto lo hacen en García-Seoane cuando el CHG_mod1elo global sale significativo)
anova(CHG_mod1, by = "term", permutations = 9999)

# R² ajustado (En García-Seoane la reportan en el texto pero no en la tabla)
# Boquete - "We also calculated individual adj. R2 for each predictorby CHG_mod1eling the effect of each predictor while accounting for the others using partial constrained dbRDA"
Rsq_CHG_mod1 <- RsquareAdj(CHG_mod1)
Rsq_CHG_mod1

# FDR


```

```{r CHG dbRDA CHG_mod2, include=FALSE}
# dbRDA
CHG_mod2 <- capscale(
  CHG_dist_matrix ~ maternal * simulation,
  data = treatment,
  add = FALSE
)

# Significancia global
Sig_CHG_mod2 <- anova(CHG_mod2, permutations = 9999)
Sig_CHG_mod2

# Significancia por término (esto lo hacen en García-Seoane cuando el CHG_mod2elo global sale significativo)
Sig_terms_CHG_mod2 <- anova(CHG_mod2, by = "term", permutations = 9999)

# R² ajustado (En García-Seoane la reportan en el texto pero no en la tabla)
# Boquete - "We also calculated individual adj. R2 for each predictorby CHG_mod2eling the effect of each predictor while accounting for the others using partial constrained dbRDA"
Rsq_CHG_mod2 <- RsquareAdj(CHG_mod2)
Rsq_CHG_mod2

# FDR

# R² para maternal (controlando por simulation e interacción)
mod_maternal_CHG <- capscale(CHG_dist_matrix ~ maternal + Condition(simulation), 
                         data = treatment, add = FALSE)
R2_maternal_CHG <- RsquareAdj(mod_maternal_CHG)$adj.r.squared

# R² para simulation (controlando por maternal e interacción)
mod_simulation_CHG <- capscale(CHG_dist_matrix ~ simulation + Condition(maternal), 
                           data = treatment, add = FALSE)
R2_simulation_CHG <- RsquareAdj(mod_simulation_CHG)$adj.r.squared

# R² para interacción (controlando por maternal y simulation)
mod_interaction_CHG <- capscale(CHG_dist_matrix ~ maternal:simulation + Condition(maternal + simulation), 
                            data = treatment, add = FALSE)
R2_interaction_CHG <- RsquareAdj(mod_interaction_CHG)$adj.r.squared


```

```{r CHG dbRDA CHG_mod3, include=FALSE}
# dbRDA
CHG_mod3 <- capscale(
  CHG_dist_matrix ~ maternal * simulation + Condition(PC1),
  data = treatment_pcs,
  add = FALSE
)

# Significancia global
Sig_CHG_mod3 <- anova(CHG_mod3, permutations = 9999)
Sig_CHG_mod3

# Significancia por término (esto lo hacen en García-Seoane cuando el CHG_mod3elo global sale significativo)
anova(CHG_mod3, by = "term", permutations = 9999)

# R² ajustado (En García-Seoane la reportan en el texto pero no en la tabla)
# Boquete - "We also calculated individual adj. R2 for each predictorby CHG_mod3eling the effect of each predictor while accounting for the others using partial constrained dbRDA"
Rsq_CHG_mod3 <- RsquareAdj(CHG_mod3)
Rsq_CHG_mod3

# FDR


```

```{r CHG dbRDA CHG_mod4, include=FALSE}

#  !!!
#  !!!

# MIRAR POR QUÉ EN MOUNGER (2022) USAN CONDITION... NO LE VEO EL SENTIDO PERO SEGURAMENTE LO TENGA

#  !!!
#  !!!

# dbRDA
CHG_mod4 <- capscale(
  CHG_dist_matrix ~ PC1, # Condition(PC1),
  data = treatment_pcs,
  add = FALSE
)

n_permut <- 9999
# Significancia global
Sig_CHG_mod4 <- anova(CHG_mod4, permutations = n_permut)
Sig_CHG_mod4

# Significancia por término (esto lo hacen en García-Seoane cuando el CHG_mod4elo global sale significativo)
anova(CHG_mod4, by = "term", permutations = n_permut)

# R² ajustado (En García-Seoane la reportan en el texto pero no en la tabla)
# Boquete - "We also calculated individual adj. R2 for each predictorby CHG_mod4eling the effect of each predictor while accounting for the others using partial constrained dbRDA"
Rsq_CHG_mod4 <- RsquareAdj(CHG_mod4)
Rsq_CHG_mod4

# FDR


```

```{r CHG dbRDA CHG_mod5, include=FALSE}
# dbRDA
CHG_mod5 <- capscale(
  CHG_dist_matrix ~ simulation,
  data = treatment,
  add = FALSE
)

# Significancia global
Sig_CHG_mod5 <- anova(CHG_mod5, permutations = 9999)
Sig_CHG_mod5

# Significancia por término (esto lo hacen en García-Seoane cuando el CHG_mod5elo global sale significativo)
anova(CHG_mod5, by = "term", permutations = 9999)

# R² ajustado (En García-Seoane la reportan en el texto pero no en la tabla)
# Boquete - "We also calculated individual adj. R2 for each predictorby CHG_mod5eling the effect of each predictor while accounting for the others using partial constrained dbRDA"
Rsq_CHG_mod5 <- RsquareAdj(CHG_mod5)
Rsq_CHG_mod5

# FDR


```

```{r CHH dbRDA CHH_mod1, include=FALSE}
# dbRDA
CHH_mod1 <- capscale(
  CHH_dist_matrix ~ maternal,
  data = treatment,
  add = FALSE
)

# Significancia global
Sig_CHH_mod1 <- anova(CHH_mod1, permutations = 9999)
Sig_CHH_mod1

# Significancia por término (esto lo hacen en García-Seoane cuando el CHH_mod1elo global sale significativo)
anova(CHH_mod1, by = "term", permutations = 9999)

# R² ajustado (En García-Seoane la reportan en el texto pero no en la tabla)
# Boquete - "We also calculated individual adj. R2 for each predictorby CHH_mod1eling the effect of each predictor while accounting for the others using partial constrained dbRDA"
Rsq_CHH_mod1 <- RsquareAdj(CHH_mod1)
Rsq_CHH_mod1

# FDR


```

```{r CHH dbRDA CHH_mod2, include=FALSE}
# dbRDA
CHH_mod2 <- capscale(
  CHH_dist_matrix ~ maternal * simulation,
  data = treatment,
  add = FALSE
)

# Significancia global
Sig_CHH_mod2 <- anova(CHH_mod2, permutations = 9999)
Sig_CHH_mod2

# Significancia por término (esto lo hacen en García-Seoane cuando el CHH_mod2elo global sale significativo)
Sig_terms_CHH_mod2 <- anova(CHH_mod2, by = "term", permutations = 9999)

# R² ajustado (En García-Seoane la reportan en el texto pero no en la tabla)
# Boquete - "We also calculated individual adj. R2 for each predictorby CHH_mod2eling the effect of each predictor while accounting for the others using partial constrained dbRDA"
Rsq_CHH_mod2 <- RsquareAdj(CHH_mod2)
Rsq_CHH_mod2

# FDR

# R² para maternal (controlando por simulation e interacción)
mod_maternal_CHH <- capscale(CHH_dist_matrix ~ maternal + Condition(simulation), 
                         data = treatment, add = FALSE)
R2_maternal_CHH <- RsquareAdj(mod_maternal_CHH)$adj.r.squared

# R² para simulation (controlando por maternal e interacción)
mod_simulation_CHH <- capscale(CHH_dist_matrix ~ simulation + Condition(maternal), 
                           data = treatment, add = FALSE)
R2_simulation_CHH <- RsquareAdj(mod_simulation_CHH)$adj.r.squared

# R² para interacción (controlando por maternal y simulation)
mod_interaction_CHH <- capscale(CHH_dist_matrix ~ maternal:simulation + Condition(maternal + simulation), 
                            data = treatment, add = FALSE)
R2_interaction_CHH <- RsquareAdj(mod_interaction_CHH)$adj.r.squared


```

```{r CHH dbRDA CHH_mod3, include=FALSE}
# dbRDA
CHH_mod3 <- capscale(
  CHH_dist_matrix ~ maternal * simulation + Condition(PC1),
  data = treatment_pcs,
  add = FALSE
)

# Significancia global
Sig_CHH_mod3 <- anova(CHH_mod3, permutations = 9999)
Sig_CHH_mod3

# Significancia por término (esto lo hacen en García-Seoane cuando el CHH_mod3elo global sale significativo)
anova(CHH_mod3, by = "term", permutations = 9999)

# R² ajustado (En García-Seoane la reportan en el texto pero no en la tabla)
# Boquete - "We also calculated individual adj. R2 for each predictorby CHH_mod3eling the effect of each predictor while accounting for the others using partial constrained dbRDA"
Rsq_CHH_mod3 <- RsquareAdj(CHH_mod3)
Rsq_CHH_mod3

# FDR


```

```{r CHH dbRDA CHH_mod4, include=FALSE}

#  !!!
#  !!!

# MIRAR POR QUÉ EN MOUNGER (2022) USAN CONDITION... NO LE VEO EL SENTIDO PERO SEGURAMENTE LO TENGA

#  !!!
#  !!!

# dbRDA
CHH_mod4 <- capscale(
  CHH_dist_matrix ~ PC1, # Condition(PC1),
  data = treatment_pcs,
  add = FALSE
)

n_permut <- 9999
# Significancia global
Sig_CHH_mod4 <- anova(CHH_mod4, permutations = n_permut)
Sig_CHH_mod4

# Significancia por término (esto lo hacen en García-Seoane cuando el CHH_mod4elo global sale significativo)
anova(CHH_mod4, by = "term", permutations = n_permut)

# R² ajustado (En García-Seoane la reportan en el texto pero no en la tabla)
# Boquete - "We also calculated individual adj. R2 for each predictorby CHH_mod4eling the effect of each predictor while accounting for the others using partial constrained dbRDA"
Rsq_CHH_mod4 <- RsquareAdj(CHH_mod4)
Rsq_CHH_mod4

# FDR


```

```{r CHH dbRDA CHH_mod5, include=FALSE}
# dbRDA
CHH_mod5 <- capscale(
  CHH_dist_matrix ~ simulation,
  data = treatment,
  add = FALSE
)

# Significancia global
Sig_CHH_mod5 <- anova(CHH_mod5, permutations = 9999)
Sig_CHH_mod5

# Significancia por término (esto lo hacen en García-Seoane cuando el CHH_mod5elo global sale significativo)
anova(CHH_mod5, by = "term", permutations = 9999)

# R² ajustado (En García-Seoane la reportan en el texto pero no en la tabla)
# Boquete - "We also calculated individual adj. R2 for each predictorby CHH_mod5eling the effect of each predictor while accounting for the others using partial constrained dbRDA"
Rsq_CHH_mod5 <- RsquareAdj(CHH_mod5)
Rsq_CHH_mod5

# FDR


```

```{r all_CTXT dbRDA all_CTXT_mod1, include=FALSE}
# dbRDA
all_CTXT_mod1 <- capscale(
  all_CTXT_dist_matrix ~ maternal,
  data = treatment,
  add = FALSE
)

# Significancia global
Sig_all_CTXT_mod1 <- anova(all_CTXT_mod1, permutations = 9999)
Sig_all_CTXT_mod1

# Significancia por término (esto lo hacen en García-Seoane cuando el all_CTXT_mod1elo global sale significativo)
anova(all_CTXT_mod1, by = "term", permutations = 9999)

# R² ajustado (En García-Seoane la reportan en el texto pero no en la tabla)
# Boquete - "We also calculated individual adj. R2 for each predictorby all_CTXT_mod1eling the effect of each predictor while accounting for the others using partial constrained dbRDA"
Rsq_all_CTXT_mod1 <- RsquareAdj(all_CTXT_mod1)
Rsq_all_CTXT_mod1

# FDR


```

```{r all_CTXT dbRDA all_CTXT_mod2, include=FALSE}
# dbRDA
all_CTXT_mod2 <- capscale(
  all_CTXT_dist_matrix ~ maternal * simulation,
  data = treatment,
  add = FALSE
)

# Significancia global
Sig_all_CTXT_mod2 <- anova(all_CTXT_mod2, permutations = 9999)
Sig_all_CTXT_mod2

# Significancia por término (esto lo hacen en García-Seoane cuando el all_CTXT_mod2elo global sale significativo)
Sig_terms_all_CTXT_mod2 <- anova(all_CTXT_mod2, by = "term", permutations = 9999)

# R² ajustado (En García-Seoane la reportan en el texto pero no en la tabla)
# Boquete - "We also calculated individual adj. R2 for each predictorby all_CTXT_mod2eling the effect of each predictor while accounting for the others using partial constrained dbRDA"
Rsq_all_CTXT_mod2 <- RsquareAdj(all_CTXT_mod2)
Rsq_all_CTXT_mod2

# FDR

# R² para maternal (controlando por simulation e interacción)
mod_maternal_all_CTXT <- capscale(all_CTXT_dist_matrix ~ maternal + Condition(simulation), 
                         data = treatment, add = FALSE)
R2_maternal_all_CTXT <- RsquareAdj(mod_maternal_all_CTXT)$adj.r.squared

# R² para simulation (controlando por maternal e interacción)
mod_simulation_all_CTXT <- capscale(all_CTXT_dist_matrix ~ simulation + Condition(maternal), 
                           data = treatment, add = FALSE)
R2_simulation_all_CTXT <- RsquareAdj(mod_simulation_all_CTXT)$adj.r.squared

# R² para interacción (controlando por maternal y simulation)
mod_interaction_all_CTXT <- capscale(all_CTXT_dist_matrix ~ maternal:simulation + Condition(maternal + simulation), 
                            data = treatment, add = FALSE)
R2_interaction_all_CTXT <- RsquareAdj(mod_interaction_all_CTXT)$adj.r.squared

```

```{r all_CTXT dbRDA all_CTXT_mod3, include=FALSE}
# dbRDA
all_CTXT_mod3 <- capscale(
  all_CTXT_dist_matrix ~ maternal * simulation + Condition(PC1),
  data = treatment_pcs,
  add = FALSE
)

# Significancia global
Sig_all_CTXT_mod3 <- anova(all_CTXT_mod3, permutations = 9999)
Sig_all_CTXT_mod3

# Significancia por término (esto lo hacen en García-Seoane cuando el all_CTXT_mod3elo global sale significativo)
anova(all_CTXT_mod3, by = "term", permutations = 9999)

# R² ajustado (En García-Seoane la reportan en el texto pero no en la tabla)
# Boquete - "We also calculated individual adj. R2 for each predictorby all_CTXT_mod3eling the effect of each predictor while accounting for the others using partial constrained dbRDA"
Rsq_all_CTXT_mod3 <- RsquareAdj(all_CTXT_mod3)
Rsq_all_CTXT_mod3

# FDR


```

```{r all_CTXT dbRDA all_CTXT_mod4, include=FALSE}

#  !!!
#  !!!

# MIRAR POR QUÉ EN MOUNGER (2022) USAN CONDITION... NO LE VEO EL SENTIDO PERO SEGURAMENTE LO TENGA

#  !!!
#  !!!

# dbRDA
all_CTXT_mod4 <- capscale(
  all_CTXT_dist_matrix ~ PC1, # Condition(PC1),
  data = treatment_pcs,
  add = FALSE
)

n_permut <- 9999
# Significancia global
Sig_all_CTXT_mod4 <- anova(all_CTXT_mod4, permutations = n_permut)
Sig_all_CTXT_mod4

# Significancia por término (esto lo hacen en García-Seoane cuando el all_CTXT_mod4elo global sale significativo)
anova(all_CTXT_mod4, by = "term", permutations = n_permut)

# R² ajustado (En García-Seoane la reportan en el texto pero no en la tabla)
# Boquete - "We also calculated individual adj. R2 for each predictorby all_CTXT_mod4eling the effect of each predictor while accounting for the others using partial constrained dbRDA"
Rsq_all_CTXT_mod4 <- RsquareAdj(all_CTXT_mod4)
Rsq_all_CTXT_mod4

# FDR


```

```{r all_CTXT dbRDA all_CTXT_mod5, include=FALSE}
# dbRDA
all_CTXT_mod5 <- capscale(
  all_CTXT_dist_matrix ~ simulation,
  data = treatment,
  add = FALSE
)

# Significancia global
Sig_all_CTXT_mod5 <- anova(all_CTXT_mod5, permutations = 9999)
Sig_all_CTXT_mod5

# Significancia por término (esto lo hacen en García-Seoane cuando el all_CTXT_mod5elo global sale significativo)
anova(all_CTXT_mod5, by = "term", permutations = 9999)

# R² ajustado (En García-Seoane la reportan en el texto pero no en la tabla)
# Boquete - "We also calculated individual adj. R2 for each predictorby all_CTXT_mod5eling the effect of each predictor while accounting for the others using partial constrained dbRDA"
Rsq_all_CTXT_mod5 <- RsquareAdj(all_CTXT_mod5)
Rsq_all_CTXT_mod5

# FDR


```

```{r phenoDIST and genDIST matrices, include=FALSE}
phenoDIST <- readRDS("PHENO_dist_matrix.rds")
genDIST <- readRDS("SNP_dist_matrix.rds")
```


```{r phenoDIST dbRDA phenoDIST_mod1, include=FALSE}
# dbRDA
phenoDIST_mod1 <- capscale(
  phenoDIST ~ maternal,
  data = treatment,
  add = FALSE
)

# Significancia global
Sig_phenoDIST_mod1 <- anova(phenoDIST_mod1, permutations = 9999)
Sig_phenoDIST_mod1

# Significancia por término (esto lo hacen en García-Seoane cuando el phenoDIST_mod1elo global sale significativo)
anova(phenoDIST_mod1, by = "term", permutations = 9999)

# R² ajustado (En García-Seoane la reportan en el texto pero no en la tabla)
# Boquete - "We also calculated individual adj. R2 for each predictorby phenoDIST_mod1eling the effect of each predictor while accounting for the others using partial constrained dbRDA"
Rsq_phenoDIST_mod1 <- RsquareAdj(phenoDIST_mod1)
Rsq_phenoDIST_mod1

# FDR


```

```{r phenoDIST dbRDA phenoDIST_mod2, include=FALSE}
# dbRDA
phenoDIST_mod2 <- capscale(
  phenoDIST ~ maternal * simulation,
  data = treatment,
  add = FALSE
)

# Significancia global
Sig_phenoDIST_mod2 <- anova(phenoDIST_mod2, permutations = 9999)
Sig_phenoDIST_mod2

# Significancia por término (esto lo hacen en García-Seoane cuando el phenoDIST_mod2elo global sale significativo)
Sig_terms_phenoDIST_mod2 <- anova(phenoDIST_mod2, by = "term", permutations = 9999)

# R² ajustado (En García-Seoane la reportan en el texto pero no en la tabla)
# Boquete - "We also calculated individual adj. R2 for each predictorby phenoDIST_mod2eling the effect of each predictor while accounting for the others using partial constrained dbRDA"
Rsq_phenoDIST_mod2 <- RsquareAdj(phenoDIST_mod2)
Rsq_phenoDIST_mod2

# FDR

# R² para maternal (controlando por simulation e interacción)
mod_maternal_phenoDIST <- capscale(phenoDIST ~ maternal + Condition(simulation), 
                         data = treatment, add = FALSE)
R2_maternal_phenoDIST <- RsquareAdj(mod_maternal_phenoDIST)$adj.r.squared

# R² para simulation (controlando por maternal e interacción)
mod_simulation_phenoDIST <- capscale(phenoDIST ~ simulation + Condition(maternal), 
                           data = treatment, add = FALSE)
R2_simulation_phenoDIST <- RsquareAdj(mod_simulation_phenoDIST)$adj.r.squared

# R² para interacción (controlando por maternal y simulation)
mod_interaction_phenoDIST <- capscale(phenoDIST ~ maternal:simulation + Condition(maternal + simulation), 
                            data = treatment, add = FALSE)
R2_interaction_phenoDIST <- RsquareAdj(mod_interaction_phenoDIST)$adj.r.squared


```

```{r phenoDIST dbRDA phenoDIST_mod5, include=FALSE}
# dbRDA
phenoDIST_mod5 <- capscale(
  phenoDIST ~ simulation,
  data = treatment,
  add = FALSE
)

# Significancia global
Sig_phenoDIST_mod5 <- anova(phenoDIST_mod5, permutations = 9999)
Sig_phenoDIST_mod5

# Significancia por término (esto lo hacen en García-Seoane cuando el phenoDIST_mod5elo global sale significativo)
anova(phenoDIST_mod5, by = "term", permutations = 9999)

# R² ajustado (En García-Seoane la reportan en el texto pero no en la tabla)
# Boquete - "We also calculated individual adj. R2 for each predictorby phenoDIST_mod5eling the effect of each predictor while accounting for the others using partial constrained dbRDA"
Rsq_phenoDIST_mod5 <- RsquareAdj(phenoDIST_mod5)
Rsq_phenoDIST_mod5

# FDR


```

```{r genDIST dbRDA genDIST_mod1, include=FALSE}
# dbRDA
genDIST_mod1 <- capscale(
  genDIST ~ maternal,
  data = treatment,
  add = FALSE
)

# Significancia global
Sig_genDIST_mod1 <- anova(genDIST_mod1, permutations = 9999)
Sig_genDIST_mod1

# Significancia por término (esto lo hacen en García-Seoane cuando el genDIST_mod1elo global sale significativo)
anova(genDIST_mod1, by = "term", permutations = 9999)

# R² ajustado (En García-Seoane la reportan en el texto pero no en la tabla)
# Boquete - "We also calculated individual adj. R2 for each predictorby genDIST_mod1eling the effect of each predictor while accounting for the others using partial constrained dbRDA"
Rsq_genDIST_mod1 <- RsquareAdj(genDIST_mod1)
Rsq_genDIST_mod1

# FDR


```

We conducted dbRDA using vegan::capscale with the epigenetic distance matrix as response and the herbivory treatments as predictors. To account for genetic variability, we summarized the SNP data (`r ncol(dos_filtered) ` SNPs) into principal components using PCA, and included the first PC (that explains `r var_txt`% of the genetic variability) as a condition in a constrained dbRDA. We tested the significance of the model using a permutation test with `r n_permut` permutations and obtained adjusted R2 values using the function RsquareAdj from the vegan package. We visualized the structure of the data in a 2-D space using the constrained ordination axes (RDA axes). We ran the following models for all contexts together and separately for each sequence context:

1.  Epigenetic distance \~ Maternal herbivory

2.  Epigenetic distance \~ Real-time herbivory simulation

3.  Epigenetic distance \~ Genetic structure

4.  Epigenetic distance \~ Maternal herbivory \* Real-time herbivory simulation

5.  Epigenetic distance \~ Maternal herbivory \* Real-time herbivory simulation + Condition (Genetic structure)



```{r Tabla completa, echo=FALSE, results='asis', warning=FALSE, message=FALSE}
library(knitr)
library(kableExtra)

#------------------------------------------------
# Funciones auxiliares
#------------------------------------------------

add_sig <- function(p){
  ifelse(p < 0.001, "***",
  ifelse(p < 0.01, "**",
  ifelse(p < 0.05, "*", "")))
}

fmt_p <- function(p){
  ifelse(p < 0.001, "<0.001", sprintf("%.3f", p))
}

#------------------------------------------------
# Extraer resultados modelos globales
#------------------------------------------------

get_model_stats <- function(anova_obj, rsq_obj, model_label, ctxt){

  tab <- as.data.frame(anova_obj)
  p <- tab$`Pr(>F)`[1]

  data.frame(
    Model = model_label,
    Ctxt = ctxt,
    df = tab$Df[1],
    SumOfSqs = tab$Variance[1],
    F = tab$F[1],
    p_value = paste0(fmt_p(p), add_sig(p)),
    p_raw = p,
    adj_R2 = rsq_obj$adj.r.squared
  )
}

#------------------------------------------------
# Extraer resultados ANOVA by terms
#------------------------------------------------

get_term_stats <- function(term_obj, rsq_terms, ctxt){

  tab <- as.data.frame(term_obj)[1:3,]

  predictors <- c(
    "Maternal herbivory",
    "Real-time herbivory",
    "Maternal × Real-time"
  )

  p <- tab$`Pr(>F)`

  data.frame(
    Model = "EpiDist ~ M * S",
    Ctxt = ctxt,
    Predictor = predictors,
    df = tab$Df,
    Variance = tab$Variance,
    F = tab$F,
    p_value = paste0(fmt_p(p), add_sig(p)),
    adj_R2 = rsq_terms
  )
}

#------------------------------------------------
# Extraer resultados de todos los contextos
#------------------------------------------------

contextos <- c("CpG","CHG","CHH","all_CTXT")

models_list <- list()
terms_list <- list()

for(ctx in contextos){

  sig_mod1 <- get(paste0("Sig_", ctx, "_mod1"))
  sig_mod2 <- get(paste0("Sig_", ctx, "_mod2"))
  sig_mod3 <- get(paste0("Sig_", ctx, "_mod3"))
  sig_mod4 <- get(paste0("Sig_", ctx, "_mod4"))
  sig_mod5 <- get(paste0("Sig_", ctx, "_mod5"))

  rsq_mod1 <- get(paste0("Rsq_", ctx, "_mod1"))
  rsq_mod2 <- get(paste0("Rsq_", ctx, "_mod2"))
  rsq_mod3 <- get(paste0("Rsq_", ctx, "_mod3"))
  rsq_mod4 <- get(paste0("Rsq_", ctx, "_mod4"))
  rsq_mod5 <- get(paste0("Rsq_", ctx, "_mod5"))

  models_list[[ctx]] <- rbind(
    get_model_stats(sig_mod1, rsq_mod1, "EpiDist ~ Maternal", ctx),
    get_model_stats(sig_mod5, rsq_mod5, "EpiDist ~ Simulation", ctx),
    get_model_stats(sig_mod4, rsq_mod4, "EpiDist ~ GenVar", ctx),
    get_model_stats(sig_mod2, rsq_mod2, "EpiDist ~ M * S", ctx),
    get_model_stats(sig_mod3, rsq_mod3, "EpiDist ~ M * S + Condition(GenVar)", ctx)
  )

  term_obj <- get(paste0("Sig_terms_", ctx, "_mod2"))
  rsq_terms <- c(
  get(paste0("R2_maternal_", ctx)),
  get(paste0("R2_simulation_", ctx)),
  get(paste0("R2_interaction_", ctx))
)
  terms_list[[ctx]] <- get_term_stats(term_obj, rsq_terms, ctx)

}

#------------------------------------------------
# Preparar tabla de modelos globales
#------------------------------------------------

tbl_models <- bind_rows(models_list)

# Definir el orden deseado de los modelos
orden_modelos <- c(
  "EpiDist ~ Maternal",
  "EpiDist ~ Simulation", 
  "EpiDist ~ GenVar",
  "EpiDist ~ M * S",
  "EpiDist ~ M * S + Condition(GenVar)"
)

# Convertir Model a factor con el orden deseado
tbl_models$Model <- factor(tbl_models$Model, levels = orden_modelos)

# renombrar los contextos
tbl_models$Ctxt <- recode(tbl_models$Ctxt,
                          CpG="CG",
                          CHG="CHG",
                          CHH="CHH",
                          all_CTXT="All")

# Convertir Ctxt en factor con el orden deseado
tbl_models$Ctxt <- factor(tbl_models$Ctxt, 
                         levels = c("All", "CG", "CHG", "CHH"))

tbl_models <- tbl_models %>%
  arrange(Ctxt, Model)

tab1 <- tbl_models %>%
  select(Ctxt, Model, df, F, p_value, adj_R2)

#------------------------------------------------
# Preparar tabla ANOVA by terms
#------------------------------------------------

tbl_terms <- bind_rows(terms_list)



tbl_terms$Ctxt <- recode(tbl_terms$Ctxt,
                         CpG="CG",
                         CHG="CHG",
                         CHH="CHH",
                         all_CTXT="All")

tbl_terms$Ctxt <- factor(tbl_terms$Ctxt, 
                         levels = c("All", "CG", "CHG", "CHH"))

tbl_terms <- tbl_terms %>%
  arrange(Ctxt)

tab2 <- tbl_terms %>%
  select(Model, Ctxt, Predictor, df, F, p_value, adj_R2)

#------------------------------------------------
# Nota de tabla
#------------------------------------------------

caption_text <- paste0(
"Table 1. Results of the distance-based redundancy analysis (dbRDA) showing the percentage of epigenetic variance (EpiDist) explained by maternal environment (Maternal), real-time herbivory simulation (Simulation), and/or their interaction (M*S) across different genomic contexts. ",
"The models include analyses with and without adjusting for genetic variability (GenVar). ",
"GenVar: first principal component from genetic data explaining ", var_txt,
"% of the variance in scaled allele frequencies. ",
"Significance codes: *** p < 0.001, ** p < 0.01, * p < 0.05.",
"The results of the ANOVA performed to test for the significance of each predictor in the model with the interaction term (ANOVA by terms) are also shown."
)

#------------------------------------------------
# TABLA 1 – Global model tests
#------------------------------------------------

kable(tab1,
      booktabs = TRUE,
      digits = 3,
      caption = caption_text,
      col.names = c("Ctxt","Model","df","F","p-value", "adj. R²")) %>%

  kable_styling(full_width = TRUE,
              position = "center") %>%
column_spec(1, width = "14em") %>%
  column_spec(2:ncol(tab1), width = "6em") %>%

  collapse_rows(columns = 1, valign = "top")%>%

row_spec(nrow(tab1), extra_css = "border-bottom: 1.5px solid;")


# PEGADO DE TABLAS
cat("<div style='margin-top:-15px;'></div>")

#------------------------------------------------
# TABLA 2 – ANOVA by terms
#------------------------------------------------

kable(tab2,
      booktabs = TRUE,
      digits = 3,
      col.names = c("ANOVA by terms","Ctxt","Predictor","df","F","p-value", "adj. R²")) %>%

  kable_styling(full_width = TRUE,
              position = "center") %>%
column_spec(1, width = "14em") %>%
  column_spec(3, width = "14em") %>%
  column_spec(2,4:ncol(tab2), width = "6em") %>%

  collapse_rows(columns = 1:2, valign = "top")
```

```{r Tabla suplementaria, echo=FALSE, results='asis', warning=FALSE, message=FALSE}

#------------------------------------------------
# Función para extraer resultados de modelos globales (simplificada)
#------------------------------------------------

get_model_stats_pheno <- function(anova_obj, rsq_obj, model_label){
  
  tab <- as.data.frame(anova_obj)
  p <- tab$`Pr(>F)`[1]
  
  data.frame(
    Model = model_label,
    df = tab$Df[1],
    SumOfSqs = tab$Variance[1],
    F = tab$F[1],
    p_value = paste0(fmt_p(p), add_sig(p)),
    p_raw = p,
    adj_R2 = rsq_obj$adj.r.squared
  )
}

#------------------------------------------------
# Función para extraer resultados de modelos globales (para genDIST)
#------------------------------------------------

get_model_stats_gen <- function(anova_obj, rsq_obj, model_label){
  
  tab <- as.data.frame(anova_obj)
  p <- tab$`Pr(>F)`[1]
  
  data.frame(
    Model = model_label,
    df = tab$Df[1],
    SumOfSqs = tab$Variance[1],
    F = tab$F[1],
    p_value = paste0(fmt_p(p), add_sig(p)),
    p_raw = p,
    adj_R2 = rsq_obj$adj.r.squared
  )
}

#------------------------------------------------
# Función para extraer resultados ANOVA by terms (simplificada, sin Ctxt)
#------------------------------------------------

get_term_stats_pheno <- function(term_obj, rsq_terms){
  
  tab <- as.data.frame(term_obj)[1:3,]
  
  predictors <- c(
    "Maternal herbivory",
    "Real-time herbivory",
    "Maternal × Real-time"
  )
  
  p <- tab$`Pr(>F)`
  
  data.frame(
    Model = "PhenoDist ~ M * S",
    Predictor = predictors,
    df = tab$Df,
    Variance = tab$Variance,
    F = tab$F,
    p_value = paste0(fmt_p(p), add_sig(p)),
    adj_R2 = rsq_terms
  )
}

#------------------------------------------------
# EXTRAER RESULTADOS - Tabla de modelos globales
#------------------------------------------------

# Modelos para phenoDIST
models_pheno_list <- rbind(
  get_model_stats_pheno(Sig_phenoDIST_mod1, Rsq_phenoDIST_mod1, "PhenoDist ~ Maternal"),
  get_model_stats_pheno(Sig_phenoDIST_mod5, Rsq_phenoDIST_mod5, "PhenoDist ~ Simulation"),
  get_model_stats_pheno(Sig_phenoDIST_mod2, Rsq_phenoDIST_mod2, "PhenoDist ~ M * S")
)

# Modelo para genDIST
models_gen_list <- rbind(
  get_model_stats_gen(Sig_genDIST_mod1, Rsq_genDIST_mod1, "GenDist ~ Maternal")
)

#------------------------------------------------
# EXTRAER RESULTADOS - Tabla ANOVA by terms
#------------------------------------------------

# ANOVA by terms para phenoDIST
rsq_terms <- c(
  get("R2_maternal_phenoDIST"),
  get("R2_simulation_phenoDIST"),
  get("R2_interaction_phenoDIST")
)
terms_pheno <- get_term_stats_pheno(Sig_terms_phenoDIST_mod2, rsq_terms)

#------------------------------------------------
# PREPARAR TABLA 1 - Modelos globales
#------------------------------------------------

# Combinar ambas tablas
tab_sup_models <- bind_rows(models_pheno_list, models_gen_list)

# Definir el orden deseado de los modelos
orden_modelos <- c(
  "PhenoDist ~ Maternal",
  "PhenoDist ~ Simulation", 
  "PhenoDist ~ M * S",
  "GenDist ~ Maternal"
)

# Convertir Model a factor con el orden deseado
tab_sup_models$Model <- factor(tab_sup_models$Model, levels = orden_modelos)

# Reordenar columnas y filas
tab_sup_models <- tab_sup_models %>%
  select(Model, df, F, p_value, adj_R2) %>%
  arrange(Model)

#------------------------------------------------
# PREPARAR TABLA 2 - ANOVA by terms
#------------------------------------------------

tab_sup_terms <- terms_pheno %>%
  select(Model, Predictor, df, F, p_value, adj_R2)


#------------------------------------------------
# TABLA 1 – Global model tests
#------------------------------------------------

kable(tab_sup_models,
      booktabs = TRUE,
      digits = 3,
      caption = "Table 2. Results of distance-based redundancy analysis (dbRDA) showing the percentage of variance in phenotypic and genetic distance explained by maternal environment (Maternal) and real-time herbivory simulation (Simulation). The results of the ANOVA by terms performed to test for the significance of each predictor in the model are also shown. Significance codes: *** p < 0.001, ** p < 0.01, * p < 0.05.",
      col.names = c("Model", "df", "F", "p-value", "adj. R²")) %>%
  
  kable_styling(full_width = TRUE,
                position = "center") %>%
  column_spec(1, width = "12em") %>%
  column_spec(2, width = "14em") %>%
  column_spec(3:ncol(tab_sup_models), width = "6em") %>%
  
  collapse_rows(columns = 1, valign = "top") %>%
  
  row_spec(nrow(tab_sup_models), extra_css = "border-bottom: 1.5px solid;")

# PEGADO DE TABLAS
cat("<div style='margin-top:-15px;'></div>")

#------------------------------------------------
# TABLA 2 – ANOVA by terms (solo para phenoDIST)
#------------------------------------------------

kable(tab_sup_terms,
      booktabs = TRUE,
      digits = 3,
      col.names = c("ANOVA by terms", "Predictor", "df", "F", "p-value", "adj. R²")) %>%
  
  kable_styling(full_width = TRUE,
                position = "center") %>%
  column_spec(1, width = "14em") %>%
  column_spec(2, width = "14em") %>%
  column_spec(3:ncol(tab_sup_terms), width = "6em") %>%
  
  collapse_rows(columns = 1, valign = "top") 
```


```{r EXPORTAR TABLAS A WORD, include=FALSE}
library(flextable)
library(officer)

# Para la tabla 1
tab1_flex <- tab1 %>%
  flextable() %>%
  colformat_double(j = c("F","adj_R2"), digits = 3) %>%
  set_header_labels(
    Ctxt = "Ctxt",
    Model = "Model",
    df = "df",
    F = "F",
    p_value = "p-value",
    adj_R2 = "adj. R²"
  ) %>%
  merge_v(j = ~ Ctxt) %>%  # similar a collapse_rows
  theme_booktabs() %>%
  fontsize(size = 10) %>%
  width(width = c(0.8, 2.2, 0.5, 0.8, 0.8, 0.8)) %>%
  set_caption(caption = caption_text)

# Para la tabla 2
tab2_flex <- tab2 %>%
  flextable() %>%
  colformat_double(j = c("F","adj_R2"), digits = 3) %>%
  set_header_labels(
    Model = "ANOVA by terms",
    Ctxt = "Ctxt",
    Predictor = "Predictor",
    df = "df",
    F = "F",
    p_value = "p-value",
    adj_R2 = "adj. R²"
  ) %>%
  merge_v(j = ~ Model + Ctxt) %>%
  theme_booktabs() %>%
  width(width = c(1.8, 0.8, 1.8, 0.5, 1, 1,0.8)) %>%
  fontsize(size = 10)

# Para la tabla suplementaria 1
tab_sup_models_flex <- tab_sup_models %>%
  flextable() %>%
  colformat_double(j = c("F","adj_R2"), digits = 3) %>%
  set_header_labels(
    Model = "Model",
    df = "df",
    F = "F",
    p_value = "p-value",
    adj_R2 = "adj. R²"
  ) %>%
  merge_v(j = ~ Model) %>%  # similar a collapse_rows
  theme_booktabs() %>%
  fontsize(size = 10) %>%
  width(width = c(2, 0.8, 0.8, 1, 1)) %>%
  set_caption("Table 2. Results of distance-based redundancy analysis (dbRDA) showing the percentage of variance in phenotypic and genetic distance explained by maternal environment (Maternal) and real-time herbivory simulation (Simulation). The results of the ANOVA performed to test for the significance of each predictor in the model with the interaction term (ANOVA by terms) are also shown. Significance codes: *** p < 0.001, ** p < 0.01, * p < 0.05.")

# Para la tabla suplementaria 2
tab_sup_terms_flex <- tab_sup_terms %>%
  flextable() %>%
  colformat_double(j = c("F","adj_R2"), digits = 3) %>%
  set_header_labels(
    Model = "ANOVA by terms",
    Predictor = "Predictor",
    df = "df",
    F = "F",
    p_value = "p-value",
    adj_R2 = "adj. R²"
  ) %>% merge_v(j = ~ Model) %>%
  theme_booktabs() %>%
  width(width = c(2, 1.8, 0.5, 1, 1,0.8)) %>%
  fontsize(size = 10)

# Guardar ambas tablas en un mismo documento Word
doc <- read_docx() %>%
  body_add_flextable(tab1_flex) %>%
  body_add_par("", style = "Normal") %>%   # separador
  body_add_flextable(tab2_flex) %>%
    body_add_break() %>%
  body_add_flextable(tab_sup_models_flex) %>%
  body_add_par("", style = "Normal") %>%   # separador
  body_add_flextable(tab_sup_terms_flex)
      

print(doc, target = "tablas_dbRDA.docx")
```


```{r función para plot, include=FALSE}
library(ggplot2)
library(cowplot)

# Preparación de datos (igual que antes)
treatment$group <- with(treatment,
  ifelse(maternal == "graz" & simulation == "clip", "0",
  ifelse(maternal == "ungraz" & simulation == "clip", "1",
  ifelse(maternal == "graz" & simulation == "unclip", "2", "3")))
)

# Colores para grupos completos (mod2)
treatment_colors <- c(
  "0" = "#FF69B4",
  "1" = "#00FF7F",
  "2" = "#8B3A62",
  "3" = "#008B45"
)

# Colores para maternal (mod1) - solo dos colores
maternal_colors <- c(
  "graz" = "#8B3A62",
  "ungraz" = "#008B45"
)

plot_rda_gg <- function(model, model_type = "full") {
  
  eig <- summary(model)$cont$importance[2, 1:2] * 100
  sc <- as.data.frame(scores(model, display = "sites", choices = 1:2))
  
  names(sc)[1:2] <- c("RDA1", "RDA2")
  
  sc$group <- if(model_type == "maternal") {
    treatment$maternal
  } else {
    treatment$group
  }
  
  colors_use <- if(model_type == "maternal") maternal_colors else treatment_colors
  
  # límite común para ambos ejes
  lim <- max(abs(c(sc$RDA1, sc$RDA2)))
  
  ggplot(sc, aes(x = RDA1, y = RDA2, color = group)) +
    geom_hline(yintercept = 0, linetype = "dashed", color = "grey70") +
    geom_vline(xintercept = 0, linetype = "dashed", color = "grey70") +
    geom_point(size = 2.5, alpha = 0.8) +
    
    scale_color_manual(values = colors_use) +
    
    labs(
      x = paste0("RDA1 (", round(eig[1], 1), "%)"),
      y = paste0("RDA2 (", round(eig[2], 1), "%)")
    ) +
    
    coord_fixed(xlim = c(-lim, lim), ylim = c(-lim, lim)) +
    
    theme_classic() +
    theme(
      legend.position = "none",
      panel.border = element_rect(color = "black", fill = NA, linewidth = 0.6)
    )
}

```

```{r Leyenda Fig. 1, echo=FALSE, results='hold', warning=FALSE, message=FALSE}
# Leyenda para Figura 1 - Maternal environment
par(mar = c(0, 0, 0, 0))
plot.new()
legend("center", 
       legend = c("Grazed", "Ungrazed"),
       title = "Maternal environment",
       col = maternal_colors,
       pch = 19,
       pt.cex = 2,
       cex = 1.5,
       horiz = TRUE,
       bty = "o",
       box.col = "gray50",
       bg = "white")
```

```{r Fig. 1, echo=FALSE, results='hold', warning=FALSE, message=FALSE}

# Crear los 4 plots para el modelo 1 (maternal)
p1 <- plot_rda_gg(CpG_mod1, model_type = "maternal")
p2 <- plot_rda_gg(CHG_mod1, model_type = "maternal")
p3 <- plot_rda_gg(CHH_mod1, model_type = "maternal")
p4 <- plot_rda_gg(all_CTXT_mod1, model_type = "maternal")

plot_grid(p1, p2, labels = c('A', 'B'), label_size = 12, label_y = 0.83)
plot_grid(p3, p4, labels = c('C', 'D'), label_size = 12, label_y = 0.83)

```

Fig. 1. Epigenetic differentiation plots using methylation data for cytosines in CpG (A), CHG (B), CHH (C), and in all contexts. Ordination plots of the distance-based redundancy analysis (dbRDA) carried out to test for epigenetic differences with maternal environment as predictor (ED \~ M \* S).  RDA1: first constrained ordination axis; RDA2: second constrained ordination axis. Samples are colored by maternal environment.

```{r Leyenda Fig. 2, echo=FALSE, results='hold', warning=FALSE, message=FALSE}
# Leyenda para Figura 2 - Maternal + Real-time
par(mar = c(0, 0, 0, 0))
plot.new()
legend("center", 
       legend = c("Grazed + Clipped", "Grazed + Unclipped", "Ungrazed + Clipped", "Ungrazed + Unclipped"),
       title = "Maternal + Real-time",
       col = c(
   "#FF69B4",
   "#8B3A62",
   "#00FF7F",
   "#008B45"),
       pch = 19,
       pt.cex = 2,
       cex = 1.5,
       ncol = 1,
       bty = "o",
       box.col = "gray50",
       bg = "white")
```

```{r Fig. 2, echo=FALSE, results='hold', warning=FALSE, message=FALSE}

# Crear los 4 plots para el modelo 2 (full)
p1 <- plot_rda_gg(CpG_mod2, model_type = "full")
p2 <- plot_rda_gg(CHG_mod2, model_type = "full")
p3 <- plot_rda_gg(CHH_mod2, model_type = "full")
p4 <- plot_rda_gg(all_CTXT_mod2, model_type = "full")

plot_grid(p1, p2, labels = c('A', 'B'), label_size = 12, label_y = 0.83)
plot_grid(p3, p4, labels = c('C', 'D'), label_size = 12, label_y = 0.83)
```

Fig. 2. Epigenetic differentiation plots using methylation data for cytosines in CpG (A), CHG (B), CHH (C), and in all contexts. Ordination plots of the distance-based redundancy analysis (dbRDA) carried out to test for epigenetic differences with maternal environment and real-time herbivory simulation as predictors (EpiDIST \~ M \* S).  RDA1: first constrained ordination axis; RDA2: second constrained ordination axis. Samples are colored by group (i.e.: maternal environment x real-time herbivory simulation).


```{r Fig. 3, echo=FALSE, results='hold', warning=FALSE, message=FALSE}

# Crear los 4 plots para el modelo 1 (maternal)
p1 <- plot_rda_gg(phenoDIST_mod1, model_type = "maternal")
p2 <- plot_rda_gg(phenoDIST_mod2, model_type = "full")

plot_grid(p1, p2, labels = c('A', 'B'), label_size = 12, label_y = 0.83)

```

Fig. 3. Phenotypic differentiation plots. Ordination plots of the distance-based redundancy analysis (dbRDA) carried out to test for phenotypic differences with both maternal environment as predictor (A: PhenoDIST \~ M), and the interaction of maternal environment and real-time herbivory as predictor (B: PhenoDIST \~ M \* S) (PhenoDIST \~ M \* S).  RDA1: first constrained ordination axis; RDA2: second constrained ordination axis. Samples are colored by group (i.e.: maternal environment x real-time herbivory simulation).

```{r Fig. 4, echo=FALSE, results='hold', warning=FALSE, message=FALSE}

# Crear los 4 plots para el modelo 2 (full)
plot_rda_gg(genDIST_mod1, model_type = "maternal")

```

Fig. 4. Genetic differentiation plots. Ordination plots of the distance-based redundancy analysis (dbRDA) carried out to test for Genetic differences with maternal environment as predictor (GenDIST \~ M).  RDA1: first constrained ordination axis; RDA2: second constrained ordination axis. Samples are colored by maternal environment.
