---
title: "A.barbata MMRR"
author: "Andrés Delgado Galán"
date: "2026-02-10"
output: html_document
---

```{r LOADING DATA AND PACKAGES, include=FALSE}
# --- Core packages ---
library(here)        # Reproducibilidad de rutas
library(tidyverse)   # Incluye ggplot2, dplyr, tidyr, readr, purrr, stringr, forcats, tibble
library(cluster)     # Matriz de disimilaridad con método gower

# --- Estadística ---
library(vegan)       # Mantel test


# --- Visualización y clustering ---


# --- Genética ---
library(vcfR)        # read and manipulate VCF files
library(adegenet)

# --- SMPs ---
avena_CpG_obj <- readRDS(here("avena_ncbi", "avena_ncbi_CpG_meth_matrix.rds"))
avena_CHG_obj <- readRDS(here("avena_ncbi", "avena_ncbi_CHG_meth_matrix.rds"))
avena_CHH_obj <- readRDS(here("avena_ncbi", "avena_ncbi_CHH_meth_matrix.rds"))

avena_all_CTXT_obj <- rbind(avena_CpG_obj, avena_CHG_obj, avena_CHH_obj)

# plantago_CpG_obj <- readRDS(here("plantago_pseudo", "plantago_pseudo_CpG_meth_matrix.rds"))
# plantago_CHG_obj <- readRDS(here("plantago_pseudo", "plantago_pseudo_CHG_meth_matrix.rds"))
# plantago_CHH_obj <- readRDS(here("plantago_pseudo", "plantago_pseudo_CHH_meth_matrix.rds"))

# --- TRATAMIENTOS ---
treatment_table <- read.table(file = here("avena_treatment.csv"), header = T, sep = ";")
          # Quitamos las muestras que no vamos a usar (sin tratar o inexistentes)
          treatment_table <- treatment_table %>%
            filter(!id %in% c(
              "AV253_2", "AV243_2", "AV282_2",
              "AV280_2", "AV297_2", "AV275", "AV296_2"
            ))

# --- SNPs ---
vcf <- read.vcfR(here("avena_ncbi", "filtered_variants_cov5-1000_biallelic_MAF0.01_80pct.vcf.gz"))

# --- FENOTIPO ---
phenotype_table <- read.table(file = here("datos_sibecol_2025.csv"), header = T, sep = ";")
          # Añadimos los datos de WINRHIZO
          winrhizo <- read.table(here("winrhizo.csv"), header = T, sep = ",")
          raices_pesos_gabi <- read.table(here("raices_pesos_gabi.csv"), header = T, sep = ",")
          raices_pesos_lore <- read.table(here("raices_pesos.csv"), header = T, sep = ",")
          raices_pesos <- full_join(raices_pesos_gabi, raices_pesos_lore, by = "id")
          
          # discrepancias entre las dos bases de datos
          reporte_discrepancias <- raices_pesos %>%
  # Creamos una columna que concatena los nombres de las variables que fallan
  mutate(
    discrepancia = paste0(
      if_else(sp.x != sp.y, "sp, ", ""),
      if_else(profundidad_sustrato.x != profundidad_sustrato.y, "profundidad, ", ""),
      if_else(peso_resto.x != peso_resto.y, "peso_resto, ", ""),
      # Usamos coalesce para que los NA no rompan la comparación
      if_else(coalesce(peso_winrhizo.x != peso_winrhizo.y, TRUE), "peso_winrhizo, ", "")
    ),
    # Limpiamos la coma final de la cadena de texto
    discrepancia = gsub(", $", "", discrepancia)
  ) %>%
  # Filtramos: solo filas donde la columna discrepancia NO esté vacía
  filter(discrepancia != "") %>%
  # Reorganizamos para ver la causa primero
  select(id, discrepancia, everything())
          
          
          reporte_limpio <- raices_pesos %>%
  mutate(
    discrepancia = paste0(
      # Comparamos solo si AMBOS no son NA Y son distintos
      if_else(!is.na(sp.x) & !is.na(sp.y) & sp.x != sp.y, "sp, ", ""),
      
      if_else(!is.na(profundidad_sustrato.x) & !is.na(profundidad_sustrato.y) & 
                profundidad_sustrato.x != profundidad_sustrato.y, "profundidad, ", ""),
      
      if_else(!is.na(peso_resto.x) & !is.na(peso_resto.y) & 
                peso_resto.x != peso_resto.y, "peso_resto, ", ""),
      
      if_else(!is.na(peso_winrhizo.x) & !is.na(peso_winrhizo.y) & 
                peso_winrhizo.x != peso_winrhizo.y, "peso_winrhizo, ", "")
    ),
    # Limpiar la coma y espacio final
    discrepancia = gsub(", $", "", discrepancia)
  ) %>%
  # Nos quedamos solo con las filas que tienen texto en 'discrepancia'
  filter(discrepancia != "") %>%
  select(id, discrepancia, everything())
          
          
          # NOS QUEDAMOS CON LOS DATOS DE GABI QUE ESTÁN COMPLETOS
          
          
          
          # Nos quedamos con las variables que nos interesan y las muestras que estamos analizando 
          winrhizo_selection <- winrhizo%>%
            select(c(RHIZO.2009, AvgDiam.mm., Length.cm., RootVolume.cm3.))%>%
            filter(RHIZO.2009 %in% treatment_table$id)%>%
            rename(full_id = RHIZO.2009)
          
          # Nos quedamos con las muestras que estamos analizando 
          raices_selection <- raices_pesos_gabi %>%
            mutate(full_id = paste0(sp, id)) %>%
            filter(full_id %in% treatment_table$id)

          # Unimos todos los datos de raíces
          winrhizo_full <- 
            full_join(winrhizo_selection, raices_selection,by = "full_id")%>%
            mutate(RTD = paste0(peso_winrhizo/RootVolume.cm3.))%>% # g/cm3
            mutate(SRL = paste0(Length.cm./100*peso_winrhizo)) # cm/g salen números muy grandes, cambiamos a m/g que es más habitual
            
          # Eliminamos variables que no vamos a usar y nos quedamos con nuestras muestras
          phenotype_selection <- phenotype_table %>%
            select(-c(massmother, seedfruto, humedad_muerte, dias_muerte, dias_fin_flor, dias_fin_fruto))
          
          
           
                    # Construimos la matriz de nuestras muestras sin metadatos
          phenotype_selection <- phenotype_table %>%
            select(-c(massmother, seedfruto, humedad_muerte, dias_muerte, dias_fin_flor, dias_fin_fruto)) %>%
            mutate(full_id = paste0(sp, id)) %>%
            filter(full_id %in% treatment_table$id) %>%
            select(-id, -sp, -trat, -clip)
          
          # Unimos fenotipo con raíces
          # 1. Crear el dataframe procesado primero
          phenotype_df <- full_join(phenotype_selection, winrhizo_full, by = "full_id") %>%
            column_to_rownames("full_id") %>%
            select(-c(peso_winrhizo, peso_resto, Length.cm., RootVolume.cm3., id, sp, profundidad_sustrato))
          
          # 2. Convertir a matriz
          phenotype_matrix <- as.matrix(phenotype_df)
          
          # 3. Forzar el tipo numérico preservando los nombres
          class(phenotype_matrix) <- "numeric"
          
          # 4. Verificar
          head(phenotype_matrix)

```

```{r CpG distance MATRIX, include=FALSE}
#Transpose methylation matrix (individuals have to be rows)
CpG_meth_matrix <- t(avena_CpG_obj)

# Distancia euclídea
CpG_dist_matrix <- 
  dist(CpG_meth_matrix, method = "euclidean")

# Para preparar el heatmap
CpG <- as.matrix(CpG_dist_matrix)
CpGclust <- hclust(CpG_dist_matrix)

```

```{r CHG distance MATRIX, include=FALSE}
#Transpose methylation matrix (individuals have to be rows)
CHG_meth_matrix <- t(avena_CHG_obj)

# Distancia euclídea
CHG_dist_matrix <- 
  dist(CHG_meth_matrix, method = "euclidean")

# Para preparar el heatmap
CHG <- as.matrix(CHG_dist_matrix)
CHGclust <- hclust(CHG_dist_matrix)

```

```{r CHH distance MATRIX, include=FALSE}
#Transpose methylation matrix (individuals have to be rows)
CHH_meth_matrix <- t(avena_CHH_obj)

# Distancia euclídea
CHH_dist_matrix <- 
  dist(CHH_meth_matrix, method = "euclidean")

# Para preparar el heatmap
CHH <- as.matrix(CHH_dist_matrix)
CHHclust <- hclust(CHH_dist_matrix)

```

```{r all_CTXT distance MATRIX, include=FALSE}
#Transpose methylation matrix (individuals have to be rows)
all_CTXT_meth_matrix <- t(avena_all_CTXT_obj)

# Distancia euclídea
all_CTXT_dist_matrix <- 
  dist(all_CTXT_meth_matrix, method = "euclidean")

# Para preparar el heatmap
all_CTXT <- as.matrix(all_CTXT_dist_matrix)
all_CTXTclust <- hclust(all_CTXT_dist_matrix)

```


```{r SNP distance matrix, include=FALSE}
# Convert to genlight (handles large SNP sets efficiently)
gl <- vcfR2genlight(vcf)    # converts to genlight; ploidy defaults to 2
indNames(gl) <- sub("_R1_trimmed_bismark_bt2_pe\\.sorted$", "", indNames(gl))


# compute allele dosage matrix
dos <- as.matrix(gl)  # genlight -> numeric matrix (0/1/2), NAs remain
# Remove some monomorphic positions
keep <- apply(dos, 2, function(x) {
    u <- unique(na.omit(x))
    length(u) > 1
})
sum(!keep)    # should show 79
dos_filtered <- dos[, keep]

# Distancia genética
SNP_dist_matrix <- 
  dist(dos, method = "euclidean")

SNP <- as.matrix(SNP_dist_matrix)
SNPclust <- hclust(SNP_dist_matrix)
```

```{r ENVIRONMENTAL distance matrix, include=FALSE}
# Poner id como rownames en treatment
rownames(treatment_table) <- treatment_table$id

# Convertir a factor
treatment_table$maternal   <- as.factor(treatment_table$maternal)
treatment_table$simulation <- as.factor(treatment_table$simulation)

# Crear dataframe solo con factores
env_data <- treatment_table[, c("maternal", "simulation")]

# Distancia Gower
ENV_dist_matrix <- 
  daisy(env_data, metric = "gower")

ENV <- as.matrix(ENV_dist_matrix)
ENVclust <- hclust(ENV_dist_matrix)

```

```{r PREDICTOR distance heatmap, echo=FALSE, results='hold', warning=FALSE, message=FALSE}
library(cowplot)
library(ggplotify)

# Convertir cada heatmap a un objeto ggplot
p1 <- as.ggplot(~heatmap(CpG, Rowv = as.dendrogram(CpGclust), 
                         Colv = as.dendrogram(CpGclust), symm = TRUE))
p2 <- as.ggplot(~heatmap(CHG, Rowv = as.dendrogram(CHGclust), 
                         Colv = as.dendrogram(CHGclust), symm = TRUE))
p3 <- as.ggplot(~heatmap(CHH, Rowv = as.dendrogram(CHHclust), 
                         Colv = as.dendrogram(CHHclust), symm = TRUE))
p4 <- as.ggplot(~heatmap(all_CTXT, Rowv = as.dendrogram(all_CTXTclust), 
                         Colv = as.dendrogram(all_CTXTclust), symm = TRUE))
p5 <- as.ggplot(~heatmap(SNP, Rowv = as.dendrogram(SNPclust), 
                         Colv = as.dendrogram(SNPclust), symm = TRUE))
p6 <- as.ggplot(~heatmap(ENV, Rowv = as.dendrogram(ENVclust), 
                         Colv = as.dendrogram(ENVclust), symm = TRUE))

# Organizar en grid
plot_grid(p1, p2, p3, p4, p5, p6, ncol = 2, labels = "auto")
```

Fig. 1. Predictor ditstance matrices: a) CpG, b) CHG, c) CHH, d) all cytosine contexts, e) SNPs, f) Treatments.

```{r PHENOTYPE distance matrix, include=FALSE}
# Escalar rasgos fenotípicos
phenotype_scaled <- scale(phenotype_matrix, center = TRUE, scale = TRUE)

# Distancia fenotípica
PHENOTYPE_dist_matrix <- 
  dist(phenotype_scaled, method = "euclidean")

P <- as.matrix(PHENOTYPE_dist_matrix)
hc <- hclust(PHENOTYPE_dist_matrix)
```


```{r preparando matrices para MMRR, include=FALSE}
# daisy() devuelve un objeto clase "dissimilarity"
# MMRR trabaja con objetos tipo matrix
# Convertimos las matrices
CpG_dist_matrix <- as.matrix(CpG_dist_matrix)
CHG_dist_matrix <- as.matrix(CHG_dist_matrix)
CHH_dist_matrix <- as.matrix(CHH_dist_matrix)
all_CTXT_dist_matrix <- as.matrix(all_CTXT_dist_matrix)
SNP_dist_matrix <- as.matrix(SNP_dist_matrix)
PHENOTYPE_dist_matrix <- as.matrix(PHENOTYPE_dist_matrix)
ENV_dist_matrix <- as.matrix(ENV_dist_matrix)

# Estandarizamos las matrices: mean=0;SD=1
# Creamos una función
standardize_matrix <- function(mat){
  
  vals <- mat[lower.tri(mat)]
  m <- mean(vals, na.rm = TRUE)
  s <- sd(vals, na.rm = TRUE)
  
  mat_std <- mat
  mat_std[lower.tri(mat_std)] <- (vals - m) / s
  mat_std[upper.tri(mat_std)] <- t(mat_std)[upper.tri(mat_std)]
  diag(mat_std) <- 0
  
  return(mat_std)
}



# Aplicamos la función
CpG_dist_matrix_std  <- standardize_matrix(CpG_dist_matrix)
CHG_dist_matrix_std  <- standardize_matrix(CHG_dist_matrix)
CHH_dist_matrix_std  <- standardize_matrix(CHH_dist_matrix)
all_CTXT_dist_matrix_std  <- standardize_matrix(all_CTXT_dist_matrix)
SNP_dist_matrix_std  <- standardize_matrix(SNP_dist_matrix)
PHENO_dist_matrix_std <- standardize_matrix(PHENOTYPE_dist_matrix)
ENV_dist_matrix_std  <- standardize_matrix(ENV_dist_matrix)

# Comprobamos que la media es 0 y la desviación estándar es 1
mean(CpG_dist_matrix_std[lower.tri(CpG_dist_matrix_std)])
sd(CpG_dist_matrix_std[lower.tri(CpG_dist_matrix_std)])
mean(SNP_dist_matrix_std[lower.tri(SNP_dist_matrix_std)])
sd(SNP_dist_matrix_std[lower.tri(SNP_dist_matrix_std)])
mean(PHENO_dist_matrix_std[lower.tri(PHENO_dist_matrix_std)])
sd(PHENO_dist_matrix_std[lower.tri(PHENO_dist_matrix_std)])
mean(ENV_dist_matrix_std[lower.tri(ENV_dist_matrix_std)])
sd(ENV_dist_matrix_std[lower.tri(ENV_dist_matrix_std)])

# Todas las matrices deben tener el mismo orden de muestras
# Si alguna línea devuelve FALSE, hay que reordenar la matriz
identical(rownames(PHENO_dist_matrix_std), rownames(SNP_dist_matrix_std))
identical(rownames(PHENO_dist_matrix_std), rownames(CpG_dist_matrix_std))
identical(rownames(PHENO_dist_matrix_std), rownames(ENV_dist_matrix_std))
identical(rownames(PHENO_dist_matrix_std), rownames(CHG_dist_matrix_std))
identical(rownames(PHENO_dist_matrix_std), rownames(CHH_dist_matrix_std))
identical(rownames(PHENO_dist_matrix_std), rownames(all_CTXT_dist_matrix_std))

# Si alguna no coincide:
# Reordenar filas y columnas de ENV para que coincidan con PHENO
ENV_dist_matrix_std <- ENV_dist_matrix_std[rownames(PHENO_dist_matrix_std), colnames(PHENO_dist_matrix_std)]

# Verificación
identical(rownames(PHENO_dist_matrix_std), rownames(ENV_dist_matrix_std))

saveRDS(PHENO_dist_matrix_std, file = "PHENO_dist_matrix_std.rds")
saveRDS(SNP_dist_matrix_std, file = "SNP_dist_matrix_std.rds")
saveRDS(CpG_dist_matrix_std, file = "CpG_dist_matrix_std.rds")
saveRDS(CHG_dist_matrix_std, file = "CHG_dist_matrix_std.rds")
saveRDS(CHH_dist_matrix_std, file = "CHH_dist_matrix_std.rds")
saveRDS(all_CTXT_dist_matrix_std, file = "all_CTXT_dist_matrix_std.rds")

saveRDS(PHENOTYPE_dist_matrix, file = "PHENO_dist_matrix.rds")
saveRDS(SNP_dist_matrix, file = "SNP_dist_matrix.rds")
saveRDS(CpG_dist_matrix, file = "CpG_dist_matrix.rds")
saveRDS(CHG_dist_matrix, file = "CHG_dist_matrix.rds")
saveRDS(CHH_dist_matrix, file = "CHH_dist_matrix.rds")
```

```{r Multicollinearity test, echo=FALSE, results='hold', warning=FALSE, message=FALSE}
# Crear lista con todas las matrices
matrices <- list(
  SNP = SNP_dist_matrix_std,
  CpG = CpG_dist_matrix_std,
  ENV = ENV_dist_matrix_std,
  CHG = CHG_dist_matrix_std,
  CHH = CHH_dist_matrix_std,
  all_CTXT = all_CTXT_dist_matrix_std
)

# Extraer triángulos inferiores
triangular <- lapply(matrices, function(x) x[lower.tri(x)])

# Crear matriz de correlación
cor_matrix <- cor(do.call(cbind, triangular))

# heatmap de correlaciones
library(corrplot)
corrplot(cor_matrix, method = "number", type = "upper")
```

Fig. 2. Multicollinearity test for predictor selection. The predictor matrices with a correlation > 0.65 were not included in the same model.

```{r PHENOTYPIC distance heatmap, echo=FALSE, results='hold', warning=FALSE, message=FALSE}
heatmap(P, Rowv = as.dendrogram(hc), Colv = as.dendrogram(hc), symm = TRUE)
```

Fig. 3. Response distance matrix: Phenotypic distances based on `r ncol(phenotype_scaled)` traits: morphological, chemical, phenological, physiological and reproductive.

```{r MANTEL OPCIONAL, include=FALSE}
# Esto lo hacen en Monguer22 pero en nuestro caso no sé si tendría más sentido incluirlo en el dbRDA
# mantel(PHENOTYPE_dist_matrix,
#        ENV_dist_matrix,
#        method = "pearson",
#        permutations = 9999)
```

```{r MMRR, include=FALSE}
# MMRR performs Multiple Matrix Regression with Randomization analysis
# Y is a dependent distance matrix
# X is a list of independent distance matrices (with optional names)
# Función para el modelo
MMRR <- function(Y, X, nperm = 999){
  
  Y <- as.matrix(Y)
  X <- lapply(X, as.matrix)
  
  # Extraer triángulo inferior
  y <- Y[lower.tri(Y)]
  Xs <- do.call(cbind, lapply(X, function(x) x[lower.tri(x)]))
  
  if(is.null(colnames(Xs))){
    colnames(Xs) <- paste0("X", 1:ncol(Xs))
  }
  
  # Modelo observado
  fit <- lm(y ~ Xs)
  summ <- summary(fit)
  
  coef_obs <- coef(fit)
  t_obs <- summ$coefficients[, "t value"]
  r2_obs <- summ$r.squared
  F_obs <- summ$fstatistic[1]
  
  # Almacenar permutaciones
  perm_coefs <- matrix(NA, nperm, length(coef_obs))
  perm_t <- matrix(NA, nperm, length(coef_obs))
  perm_r2 <- numeric(nperm)
  perm_F <- numeric(nperm)
  
  n <- nrow(Y)
  
  for(i in 1:nperm){
    
    perm_idx <- sample(1:n)
    Y_perm <- Y[perm_idx, perm_idx]
    y_perm <- Y_perm[lower.tri(Y_perm)]
    
    fit_perm <- lm(y_perm ~ Xs)
    summ_perm <- summary(fit_perm)
    
    perm_coefs[i, ] <- coef(fit_perm)
    perm_t[i, ] <- summ_perm$coefficients[, "t value"]
    perm_r2[i] <- summ_perm$r.squared
    perm_F[i] <- summ_perm$fstatistic[1]
  }
  
  # p-values con corrección +1
  p_coef <- sapply(1:length(coef_obs), function(i)
    (sum(abs(perm_t[, i]) >= abs(t_obs[i])) + 1) / (nperm + 1)
  )
  
  p_F <- (sum(perm_F >= F_obs) + 1) / (nperm + 1)
  p_r2 <- (sum(perm_r2 >= r2_obs) + 1) / (nperm + 1)
  
  results <- data.frame(
    Coefficient = coef_obs,
    t.value = t_obs,
    p.value = p_coef
  )
  
  list(
    R2 = r2_obs,
    R2_p = p_r2,
    F_statistic = F_obs,
    F_p = p_F,
    Coefficients = results
  )
}

# phenD ~ cpgD + envD ----
# Lista de predictores
cpg_list <- list(
 # Genetic = SNP_dist_matrix_std,
  CpG = CpG_dist_matrix_std,
  Environmental = ENV_dist_matrix_std
)

# Ejecutamos el modelo
mmrr_cpg <- MMRR(
  Y = PHENO_dist_matrix_std,
  X = cpg_list,
  nperm = 9999
)

# Resultados
mmrr_cpg$R2
mmrr_cpg$F_statistic
mmrr_cpg$F_p
mmrr_cpg$Coefficients


# phenD ~ snpD + envD ----
# Lista de predictores
gen_list <- list(
  Genetic = SNP_dist_matrix_std,
  # CpG = CpG_dist_matrix_std,
  Environmental = ENV_dist_matrix_std
)

# Ejecutamos el modelo
mmrr_gen <- MMRR(
  Y = PHENO_dist_matrix_std,
  X = gen_list,
  nperm = 9999
)

# Resultados
mmrr_gen$R2
mmrr_gen$F_statistic
mmrr_gen$F_p
mmrr_gen$Coefficients

# phenD ~ chgD + snpD + envD ----
# Lista de predictores
chg_list <- list(
  Genetic = SNP_dist_matrix_std,
  chg = CHG_dist_matrix_std,
  Environmental = ENV_dist_matrix_std
)

# Ejecutamos el modelo
mmrr_chg <- MMRR(
  Y = PHENO_dist_matrix_std,
  X = chg_list,
  nperm = 9999
)

# Resultados
mmrr_chg$R2
mmrr_chg$F_statistic
mmrr_chg$F_p
mmrr_chg$Coefficients

# phenD ~ chhD + snpD + envD ----
# Lista de predictores
chh_list <- list(
  Genetic = SNP_dist_matrix_std,
  chh = CHH_dist_matrix_std,
  Environmental = ENV_dist_matrix_std
)

# Ejecutamos el modelo
mmrr_chh <- MMRR(
  Y = PHENO_dist_matrix_std,
  X = chh_list,
  nperm = 9999
)

# Resultados
mmrr_chh$R2
mmrr_chh$F_statistic
mmrr_chh$F_p
mmrr_chh$Coefficients

# phenD ~ all_ctxtD + snpD + envD ----
# Lista de predictores
all_ctxt_list <- list(
  Genetic = SNP_dist_matrix_std,
  all_ctxt = all_CTXT_dist_matrix_std,
  Environmental = ENV_dist_matrix_std
)

# Ejecutamos el modelo
mmrr_all_ctxt <- MMRR(
  Y = PHENO_dist_matrix_std,
  X = all_ctxt_list,
  nperm = 9999
)

# Resultados
mmrr_all_ctxt$R2
mmrr_all_ctxt$F_statistic
mmrr_all_ctxt$F_p
mmrr_all_ctxt$Coefficients
```


```{r MMRR TABLA, echo=FALSE, results='hold', warning=FALSE, message=FALSE}
# Cargamos librerías necesarias
library(knitr)
library(kableExtra)

# Función para extraer los coeficientes de un predictor específico
get_predictor_stats <- function(coef_matrix, predictor_name) {
  # Buscamos la fila que contiene el predictor (XsGenetic, Xscpg, Xschg, Xschh, Xsall_ctxt, XsEnvironmental)
  # Usamos grep flexible que busca el patrón sin importar mayúsculas/minúsculas
  pattern <- paste0("Xs", predictor_name, "|", predictor_name)
  row_idx <- grep(pattern, rownames(coef_matrix), ignore.case = TRUE)
  
  if (length(row_idx) > 0) {
    return(data.frame(
      Coefficient = coef_matrix[row_idx, "Coefficient"],
      p_value_coef = coef_matrix[row_idx, "p.value"]
    ))
  } else {
    return(data.frame(
      Coefficient = NA,
      p_value_coef = NA
    ))
  }
}

# Función principal para crear la tabla completa con todos los modelos
create_mmrr_table <- function(mmrr_cpg, mmrr_chg, mmrr_chh, mmrr_all_ctxt, mmrr_gen) {
  
  # Lista para almacenar todas las filas
  rows_list <- list()
  
  # Función interna para procesar cada modelo
  process_model <- function(mmrr_obj, model_label, genetic_included, cpg_included, chg_included, chh_included, all_ctxt_included) {
    
    # Extraemos coeficientes para cada predictor
    genetic_stats <- if(genetic_included) get_predictor_stats(mmrr_obj$Coefficients, "Genetic") else data.frame(Coefficient = NA, p_value_coef = NA)
    cpg_stats <- if(cpg_included) get_predictor_stats(mmrr_obj$Coefficients, "cpg") else data.frame(Coefficient = NA, p_value_coef = NA)
    chg_stats <- if(chg_included) get_predictor_stats(mmrr_obj$Coefficients, "chg") else data.frame(Coefficient = NA, p_value_coef = NA)
    chh_stats <- if(chh_included) get_predictor_stats(mmrr_obj$Coefficients, "chh") else data.frame(Coefficient = NA, p_value_coef = NA)
    all_ctxt_stats <- if(all_ctxt_included) get_predictor_stats(mmrr_obj$Coefficients, "all_ctxt") else data.frame(Coefficient = NA, p_value_coef = NA)
    env_stats <- get_predictor_stats(mmrr_obj$Coefficients, "Environmental")
    
    # Creamos la fila
    data.frame(
      Model = model_label,
      
      # Overall regression
      R2 = mmrr_obj$R2,
      F = mmrr_obj$F_statistic,
      p_value = mmrr_obj$F_p,
      
      # Genetic distance
      Genetic_Coeff = genetic_stats$Coefficient,
      Genetic_p = genetic_stats$p_value_coef,
      
      # CpG distance
      CpG_Coeff = cpg_stats$Coefficient,
      CpG_p = cpg_stats$p_value_coef,
      
      # CHG distance
      CHG_Coeff = chg_stats$Coefficient,
      CHG_p = chg_stats$p_value_coef,
      
      # CHH distance
      CHH_Coeff = chh_stats$Coefficient,
      CHH_p = chh_stats$p_value_coef,
      
      # All contexts distance
      AllCtxt_Coeff = all_ctxt_stats$Coefficient,
      AllCtxt_p = all_ctxt_stats$p_value_coef,
      
      # Environmental distance
      Environmental_Coeff = env_stats$Coefficient,
      Environmental_p = env_stats$p_value_coef,
      
      stringsAsFactors = FALSE,
      row.names = NULL
    )
  }
  
  # Procesamos cada modelo con sus predictores específicos
  rows_list[[1]] <- process_model(mmrr_cpg, "PhenD ~ CpGD + EnvD", 
                                   genetic_included = FALSE, cpg_included = TRUE, 
                                   chg_included = FALSE, chh_included = FALSE, all_ctxt_included = FALSE)
  
  rows_list[[2]] <- process_model(mmrr_chg, "PhenD ~ CHGD + GenD + EnvD", 
                                   genetic_included = TRUE, cpg_included = FALSE, 
                                   chg_included = TRUE, chh_included = FALSE, all_ctxt_included = FALSE)
  
  rows_list[[3]] <- process_model(mmrr_chh, "PhenD ~ CHHD + Gen + EnvD", 
                                   genetic_included = TRUE, cpg_included = FALSE, 
                                   chg_included = FALSE, chh_included = TRUE, all_ctxt_included = FALSE)
  
  rows_list[[4]] <- process_model(mmrr_all_ctxt, "PhenD ~ AllCtxtD + Gen + EnvD", 
                                   genetic_included = TRUE, cpg_included = FALSE, 
                                   chg_included = FALSE, chh_included = FALSE, all_ctxt_included = TRUE)
  
  rows_list[[5]] <- process_model(mmrr_gen, "PhenD ~ GenD + EnvD", 
                                   genetic_included = TRUE, cpg_included = FALSE, 
                                   chg_included = FALSE, chh_included = FALSE, all_ctxt_included = FALSE)
  
  # Combinamos todas las filas
  results_tbl <- do.call(rbind, rows_list)
  
  # Calculamos FDR para el p-value global
  results_tbl$FDR <- p.adjust(results_tbl$p_value, method = "fdr")
  
  # Reordenamos las columnas
  results_tbl <- results_tbl[, c(
    "Model", 
    "R2", "F", "p_value", "FDR",
    "Genetic_Coeff", "Genetic_p",
    "CpG_Coeff", "CpG_p",
    "CHG_Coeff", "CHG_p",
    "CHH_Coeff", "CHH_p",
    "AllCtxt_Coeff", "AllCtxt_p",
    "Environmental_Coeff", "Environmental_p"
  )]
  
  return(results_tbl)
}

# Creamos la tabla con todos los modelos
results_tbl <- create_mmrr_table(mmrr_cpg, mmrr_chg, mmrr_chh, mmrr_all_ctxt, mmrr_gen)

# Función para formatear valores numéricos
# Función para formatear valores numéricos
format_value <- function(x, is_pvalue = FALSE) {
  if (is.na(x)) {
    return("-")
  } else if (is_pvalue && x < 0.001) {
    return("<0.001")
  } else {
    return(sprintf("%.3f", x))
  }
}

# Aplicamos formato a todas las columnas numéricas
# Aplicamos formato a todas las columnas numéricas
results_tbl_formatted <- results_tbl

# Identificamos columnas que son p-valores
pvalue_cols <- grep("_p$|p_value$|FDR$", names(results_tbl_formatted))

# Aplicamos formato diferenciado
for (i in 1:ncol(results_tbl_formatted)) {
  col_name <- names(results_tbl_formatted)[i]
  if (is.numeric(results_tbl_formatted[[i]])) {
    if (col_name %in% names(results_tbl_formatted)[pvalue_cols] || col_name == "p_value" || col_name == "FDR") {
      # Es una columna de p-valor
      results_tbl_formatted[[i]] <- sapply(results_tbl_formatted[[i]], function(x) format_value(x, is_pvalue = TRUE))
    } else {
      # Es una columna de coeficiente o estadístico
      results_tbl_formatted[[i]] <- sapply(results_tbl_formatted[[i]], function(x) format_value(x, is_pvalue = FALSE))
    }
  }
}

# Creamos la tabla con formato mejorado
results_tbl_formatted %>%
  kable(
    caption = "Table 1. Results of Multiple Matrix Regression with Randomization (MMRR) showing overall model fit and individual predictor contributions for epigenetic (CpG, CHG, CHH, all contexts) and genetic models.",
    booktabs = TRUE,
    escape = FALSE,
    col.names = c(
      "Model", 
      "R²", "F", "p-value", "FDR",
      "Coeff", "p-value",  # Genetic
      "Coeff", "p-value",  # CpG
      "Coeff", "p-value",  # CHG
      "Coeff", "p-value",  # CHH
      "Coeff", "p-value",  # All contexts
      "Coeff", "p-value"   # Environmental
    )
  ) %>%
  kable_styling(
    full_width = FALSE,
    position = "center",
    font_size = 10
  ) %>%
  
  # Añadimos cabeceras múltiples para agrupar las columnas
  add_header_above(c(
    " " = 1,  # Model column
    "Overall Regression" = 4,  # R², F, p-value, FDR
    "Genetic Distance" = 2,
    "CpG Distance" = 2,
    "CHG Distance" = 2,
    "CHH Distance" = 2,
    "All Contexts Distance" = 2,
    "Environmental Distance" = 2
  )) %>%
  
  # Añadimos formato condicional para resaltar valores significativos (opcional)
  column_spec(5, bold = ifelse(as.numeric(results_tbl$FDR) < 0.05, TRUE, FALSE)) %>%
  
  # Añadimos nota al pie
  footnote(
    general = paste0(
      "Results of Multiple Matrix Regression with Randomization (MMRR). ",
      "Overall model statistics include R² (proportion of variance explained), ",
      "F-statistic, and associated p-value with FDR correction. ",
      "Individual predictor statistics show the standardized coefficient and ",
      "its p-value. '−' indicates the predictor was not included in the model. ",
      "Significant FDR values (p < 0.05) are shown in bold."
    ),
    general_title = "Note:",
    footnote_as_chunk = TRUE
  )
```

